【裁判字號】    98,上更(一),257
【裁判日期】    990225
【裁判案由】    偽造有價證券等
【裁判全文】
臺灣高等法院臺中分院刑事判決     98年度上更(一)字第257號
上  訴  人
即  被  告  戊○○即張啟昇）.
指定辯護人  李進建律師
上列上訴人因偽造有價證券等案件，不服臺灣臺中地方法院95年
度訴字第886號中華民國95年12月13日第一審判決（起訴案號：
臺灣臺中地方法院檢察署95年度偵字第5259號），提起上訴，經
本院判決後，由最高法院第一次發回更審，本院判決如下：
    主  文
原判決撤銷。
戊○○共同連續意圖供行使之用而偽造有價證券，處有期徒刑陸
年。扣案偽刻之乙○○之印章壹枚、偽造之乙○○之駕駛執照壹
張、偽造之乙○○之國民身分證壹張、勞工保險投保資料清單（
乙○○）肆張、國稅局所得資料清單（乙○○）貳張、員工卡（
乙○○）壹張、教戰守則「乙○○」之部分壹張、附表２之１所
載偽造之署押、印文及印章、扣案偽刻之甲○○之印章壹枚、偽
造之甲○○駕駛執照壹張、偽造之甲○○之國民身分證壹張、勞
工保險投保資料（甲○○）肆張、國稅局所得資料清單（甲○○
）貳張、員工卡（甲○○）壹張、教戰守則「甲○○」之部分壹
張、附表２之２所載偽造之署押及印文、扣案之編號五、六、十
五、十七、十八之行動電話伍支（NOKIA手機參支、TELSON行動
電話壹支、ZTE手機壹支，均不含SIM卡之部分）、附表３所示之
本票、偽造之壬○○之國民身分證、駕駛執照上之偽造印文、偽
造之癸○○國民身分證、駕駛執照上偽造之印文、偽造之丁○○
之國民身分證及駕駛執照上偽造之印文、用以偽造壬○○、癸○○、丁○○之國民身分證、駕駛執照所用之偽造公印及印章、扣
案偽造之「林翔園」身分證壹張；扣案之行動電話貳支（均不含
SIM卡）；扣案變造之「庚○○」、「辛○○」、「鐘惠文」國
民身分證及汽車駕駛執照均各壹張；附表４至８所示偽造之署押
、印文、印章及扣案偽造之「庚○○」印章壹顆；如附表９所示
未扣案偽造證件上之印文及蓋用於上開偽造證件上所用之公印及
印章，均沒收。
    事  實
一、戊○○（原名張啟昇，綽號『阿義』、『阿喜』，先於民國
    《下同》九十一年五月二十七日更名為張聰瀗，後於九十二
    年七月十八日再更名為戊○○）前於九十三年三、四月間，
    因犯連續偽造公印文罪，經本院以九十四年度上訴字第二二
    二四號判處有期徒刑六月，如易科罰金以銀元三百元折算一
    日，經最高法院駁回戊○○上訴而告確定在案（於本案不構
    成累犯）；猶不知悛悔警惕，復另行起意，於九十三年年底
    某日，與黃淑涓（業經臺灣高等法院以九十四年度上訴字第
    三七五六號判處有期徒刑二年四月確定）、徐政偉（綽號『
    石頭』，另由檢察官移送最高法院併案審理）、己○○、張
    靜芳（均經臺灣臺中地方法院以九十四年度訴字第三八三二
    號各判處有期徒刑三年二月在案）、真實姓名不詳綽號「阿
    龍」、「阿咪」、「小江」、「劉董」、陳美娟（綽號「阿
    娟」）、陳姓及曹姓男子等成年人共同組成詐貸集團（以下
    稱詐貸集團），共謀持偽造、變造之證件，冒他人名義向銀
    行詐貸款項，其中綽號「劉董」、陳美娟、陳姓及曹姓男子
    為戊○○之「上游」，負責偽造、變造證件等資料，戊○○
    負責與其上游陳美娟（原判決誤載為『陳淑娟』）等人居中
    聯絡、轉交偽造證件、資料及詐貸得之款項，至黃淑涓、徐
    政偉（綽號『石頭』）、己○○、張靜芳、「阿龍」則屬戊○○之「下游」，「阿龍」及「徐政偉」除均充當車手，負
    責載黃淑涓、己○○、張靜芳等人前往銀行辦理詐貸手續外
    ，並分別負責將黃淑涓、己○○、張靜芳提供之照片交予戊○○，再由戊○○聯絡並轉交予「上游」供偽造、變造證件
    ；黃淑涓、己○○、張靜芳等人則負責出面持偽造、變造之
    證件至銀行冒名辦理相關詐貸款項手續，如詐貸得款項即獲
    得其中約一成之利益，餘由戊○○等人朋分花用。嗣戊○○
    即與後述各該次共同參與行詐之詐貸集團成員基於前揭分工
    方式（各次共同參與人員詳如後述），各共同基於犯常業詐
    欺取財罪之犯意聯絡，並基於共同行使偽造、變造特種文書
    、偽造私文書、偽造有價證券、偽造公印文之概括犯意聯絡
    及意圖為自己不法之所有，以不正方法由自動付款設備取得
    他人之物之概括犯意聯絡，互相支援聯繫，先後為下述行為
    ：
(一)黃淑涓先於九十三年年底將其本人照片交給徐政偉，再透過
    戊○○將黃淑涓照片交予「上游」以換貼照片方式變造「辛○○」、「鐘惠文」名義之國民身分證及汽車駕駛執照各一
    張，並將委由不知情之不詳成年人代為刻印偽造之「辛○○
    」印章交給黃淑涓，供爾後之詐欺犯行使用。嗣於九十四年
    四月十一日在新竹縣竹東鎮，由黃淑涓出面冒充「辛○○」
    名義，向不知情之陳能欽承租位於新竹縣竹東鎮豐八庄六十
    六巷十六號三樓二室之房屋，黃淑涓並以「辛○○」名義與
    陳能欽簽署該房屋租賃契約，並將該契約書交給陳能欽，行
    使該偽造之私文書，足生損害於辛○○及陳能欽。於九十四
    年四月十四日再由黃淑涓以「辛○○」名義，透過具共同犯
    意聯絡之「阿咪」、「小江」二成年男子協助，共同偽造辛○○名義之ADSL租用及異動申請書、網路服務契約、ADSL租
    用契約條款，行使該等偽造私文書，向中華電信股份有限公
    司北區分公司新竹營運處申請市內電話裝設於前開承租之處
    所，中華電信股份有限公司因而至該處安裝電話號碼０三─
    0000000號電話並提供網路服務，足以損害於「辛○○」本人及中華電信股份有限公司。
(二)戊○○於九十四年間，將其「上游」利用黃淑涓提供之照片
    ，並以不詳方式製作空白國民身分證，填上以不詳方法取得
    之「曾素華」、「葉美紹」之真實年籍資料，黏貼黃淑涓照
    片，以此方式偽造「曾素華」、「葉美紹」名義之國民身分
    證及「曾素華」名義之汽車駕駛執照後，再由戊○○將該等
    偽造之證件交予徐政偉再轉交黃淑涓。黃淑涓並親自至新竹
    市及不詳地點某刻印店，委由不知情之不詳成年人代為刻印
    ，偽造「曾素華」、「葉美紹」之印章各一枚後，旋於九十
    四年五月間某日，在臺灣土地銀行新竹分行偽造「曾素華」
    名義之存款帳戶申請書，持之向銀行員行使，而申請領得帳
    號000000000000號存摺後；再於九十四年五月
    九日，在臺中市某處中國信託商業銀行（下稱中國信託商銀
    ）某分行，偽造「曾素華」名義之信用貸款申請書，提供上
    開土地銀行新竹分行「曾素華」帳戶為撥款帳戶，辦理貸款
    ，行使該偽造之私文書，使該銀行之承辦人誤認係「曾素華
    」本人申請貸款，而陷於錯誤，致同意貸款新臺幣（下同）
    五十五萬元。黃淑涓並於同日同址偽造「曾素華」名義現金
    卡及信用卡申請書，於卡片寄送地址勾選「同現居地址即新
    竹縣（市）竹東鎮五豐八庄六十六巷（弄）十六號三樓之二
     」，該銀行承辦人員因而陷於錯誤，核卡後將卡號000
    000000000號現金卡及卡號0000000000
    00000號信用卡及密碼寄送至上揭地址。黃淑涓復持上
    揭詐欺取得之「曾素華」現金卡，於九十四年五月十九日至
    新竹市○○○路九十三號中國信託商銀之自動櫃員機（ATM
    ），插入該現金卡，鍵入詐欺取得之密碼以預借現金，使該
    銀行所設自動付款設備辨識系統陷於錯誤，誤認其係有正當
    權源持卡人，黃淑涓因而連續以該不正方法由該等自動付款
    設備取得屬於該付款銀行之現金四萬九千元及十萬元，足以
    生損害於上開發卡銀行、財團法人聯合信用卡處理中心對於
    信用卡客戶管理之正確性、預借現金之付款銀行暨曾素華。
    黃淑涓另於九十四年七月一日，在中國信託商銀新竹分行，
    偽造「葉美紹」名義之信用貸款申請書、存款帳戶申請書，
    辦理開戶及貸款，行使該偽造之私文書，該銀行之承辦人誤
    認係「葉美紹」本人申請開戶、貸款而陷於錯誤，以致該行
    同意開立帳號000000000000號帳戶及核撥貸款
    五十萬元至該帳戶，黃淑涓得款後分別將三次詐取之款項交
    予「阿龍」、「徐政偉」。
(三)黃淑涓復於九十四年六月十九日以「庚○○」之名義填寫信
    用貸款申請書，再傳真至「新竹國際商業銀行」臺中個人金
    融區域中心申請貸款，二人共同行使該偽造之私文書，足以
    生損害於庚○○及新竹國際商業銀行，嗣因申請書上資料有
    異，致該行未予送件審核及撥款；嗣黃淑涓又提供其本人之
    照片底片予「阿龍」，透過戊○○及前揭「上游」以換貼相
    片至「庚○○」之身分證、汽車駕駛執照及聯華電子公司服
    務證上（庚○○於九十四年六月十五日始發現證件遭竊）之
    方式而變造上揭三份證件。「阿龍」再於臺中市○○街路旁
    車內，將變造後之「庚○○」身分證、駕駛執照、及在不詳
    地點某刻印店，委由不知情之不詳成年人代為偽刻之「庚○○」印章交予黃淑涓，二人隨即於九十四年六月二十七日持
    向苗栗縣勞工保險局申請庚○○之「勞工保險被保險人投保
    資料表」及向財政部臺灣省中區國稅局申請庚○○之「九十
    三年度綜合所得稅各類所得資料清單」，使該管公務員均陷
    於錯誤，誤認確係「庚○○」本人請領，而予以核發，足以
    生損害於前開機關審核申請人身分資料之正確性。二人再於
    九十四年六月二十九日十六時二十三分許，傳真前開經變造
    、冒領之證件及黃淑涓以「庚○○」名義填寫之信用貸款申
    請書等文件，向復華商業銀行（下稱復華商銀）新竹分行申
    請貸款八十萬元（尚未對保及撥款）。又於九十四年七月四
    日郵寄相同證件資料及黃淑涓以「庚○○」名義填寫之個人
    信貸申請書暨約定書等文件，向中國信託商銀公益分行申請
    貸款八十萬元，該銀行尚在查詢而未撥款。
(四)另徐政偉復於九十四年三、四月間，透過戊○○及陳美娟（
    原判決誤載為『陳淑娟』），共同偽造林園翔之身分證一張
    ，交予徐政偉以備日後躲避臨檢使用。
(五)於九十四年五、六月間之某日先由徐政偉帶同己○○、張靜
    芳前往照像館拍照，作為偽造身分證、駕駛執照及員工識別
    證使用，嗣由徐政偉將己○○、張靜芳之拍得之相片交給戊○○，再由戊○○之上游以不詳方式製作空白國民身分證、
    汽車駕駛執照、聯電員工識別證，並填上以不詳方法取得之
    「壬○○」、「癸○○」、「乙○○」之年籍，再黏貼己○○之照片，並以不詳方法偽造「內政部印」之公印文於該偽
    造之「壬○○」、「癸○○」、「乙○○」之國民身分證上
    ，再於相片與證件之騎縫處，以偽造之「新竹縣政府」（壬○○、癸○○）、「雲林縣政府」（乙○○）之鋼印蓋用其
    上偽造該印文，而偽造上開國民身分證三張。復以不詳方法
    偽造「交通部駕駛執照製發之章」之印文於上開偽造之「壬○○」、「癸○○」、「乙○○」汽車駕駛執照上，再於相
    片與證件之騎縫處，以偽造之「交通部公路總局製發之章」
    之鋼印蓋用其上，而偽造該印文，偽造汽車駕駛執照共三張
    ，均足生損害於戶政機關與公路主管機關對於國民身分證與
    汽車駕駛執照核發與管理之正確性。另又填上以不詳方法取
    得之「甲○○」、「丁○○」之年籍，再黏貼張靜芳之照片
    ，並以不詳方法偽造「內政部印」之公印文於該偽造之「甲○○」、「丁○○」之國民身分證上，再於相片與證件之騎
    縫處，以偽造之「新竹市政府」、「臺中縣政府」之鋼印蓋
    用其上，而偽造該印文，而偽造國民身分證；又以不詳方法
    偽造「交通部駕駛執照製發之章」之印文於上開偽造之「甲○○」、「丁○○」汽車駕駛執照上，再於相片與證件之騎
    縫處，以偽造之「交通部公路總局製發之章」之鋼印蓋用其
    上，而偽造該印文，偽造汽車駕駛執照各一張，足生損害於
    戶政機關與公路主管機關對於國民身分證與汽車駕駛執照核
    發與管理之正確性。以此方式偽造「壬○○」、「癸○○」
    、「乙○○」、「甲○○」、「丁○○」名義之國民身分證
    、汽車駕駛執照及聯華電子股份有限公司（以下稱聯電公司
    ）員工識別證，另以不詳之方式偽造丁○○之扣繳憑單一紙
    後均交由徐政偉轉交己○○、張靜芳上開偽造之身分證、駕
    駛執照及聯電員工員工識別證（原判決誤載為『身分證』，
    應予更正）及扣繳憑單供貸款行使之用，足以生損害於壬○○、癸○○、乙○○、甲○○、丁○○、聯電公司、戶政機
    關與公路主管機關對於國民身分證與汽車駕駛執照、職員證
    明等核發與管理之正確性。另己○○、張靜芳與徐政偉共同
    基於偽刻「壬○○」、「癸○○」、「乙○○」、「甲○○
    」、「丁○○」之印章之犯意聯絡，利用不知情之刻印店職
    員偽刻上開女子之印章各一枚，再由張靜芳於九十四年六月
    三日、同月二十二日，以丁○○之名義至勞工保險局新竹辦
    事處，在被保險人投保資料查詢申請及簽收單上偽簽「丁○○」之署押各一枚，並於九十四年七月二十一日，以甲○○
    之名義，至勞工保險局臺中辦事處，在被保險人投保資料查
    詢申請及簽收單上偽簽「甲○○」之署押各一枚。己○○則
    分別於九十四年六月十五日、同年月二十九日、同年七月六
    日，至勞工保險局新竹辦事處、苗栗辦事處，在被保險人投
    保資料查詢申請及簽收單上偽簽「壬○○」（新竹市）、「
    癸○○《原判決誤載為『劉欣怡』，應予更正》」（苗栗）
    、「乙○○」（新竹縣）之署押（壬○○、乙○○之申請書
    上各有一枚，癸○○之申請書上有二枚，癸○○申請書上並
    蓋用有偽造癸○○印章所偽造之癸○○印文一枚），足以生
    損害於丁○○、甲○○、壬○○、癸○○、乙○○、勞工保
    險局上開辦事處對於上開資料管理之正確性，並使勞工保險
    局因而陷於錯誤而交付上開申請資料。己○○另於九十四年
    六月二十九日至財政部臺灣省中區國稅局苗栗縣分局，提出
    上開偽造之「癸○○」之偽造身分證行使之，並在綜合所得
    清單查詢之申請書上偽簽「癸○○」之署押一枚，並將偽刻
    之癸○○之印章蓋用於上開申請書上，而同時偽造上開印文
    一枚，張靜芳則於九十四年七月二十一日至財政部臺灣省中
    區國稅局臺中縣分局，提出上開偽造之「甲○○」之偽造身
    分證而行使之，並在綜合所得清單查詢之申請書上蓋用偽刻
    之「甲○○」印章，而偽造上開印文一枚，分別足以生損害
    於癸○○、甲○○、戶政機關對於國民身分證管理之正確性
    及財政部臺灣省中區國稅局苗栗縣分局及臺中縣分局對於上
    開查詢紀錄資料之正確性，並使上開分局陷於錯誤而交付上
    開申請資料。
(六)上開貸款所需資料備妥後，己○○乃單獨或透過張靜芳之介
    紹，於附表１之１編號一至六所示之時間，由徐政偉搭載至
    附表１之１（原判決誤載為『附表１』，應予更正）編號一
    至六所示之地點，向各該銀行承辦人員偽稱其係壬○○、癸○○、乙○○，並各提出附表１之１（原判決誤載為『附表
    ２』，應予更正）編號一至六所示之偽造國民身分證、駕駛
    執照、員工識別證及上開申請之勞保資料、國稅局資料（惟
    編號二、五沒有提出勞工保險資料及國稅局資料，編號六沒
    有提出員工識別證），向各該編號所示之銀行申請貸款如附
    表１之１各該編號所示之金額，並於附表２之１編號一、二
    、三所示之文件上分別偽造壬○○、癸○○、乙○○之署押
    （數量詳如附表２之１編號一至三所示），另於附表２之１
    編號一至三所示之文書上各蓋用偽刻之壬○○、癸○○、乙○○之印章於其上，而偽造上開女子之印文（數量詳如附表
    ２之１編號一至三所示）而偽造上開私文書，足以生損害於
    上開被冒名之女子、上開貸款銀行、聯電公司、戶政機關與
    公路主管機關對於國民身分證、汽車駕駛執照核發與管理之
    正確性及勞工保險局、財政部國稅局上開分局對於上開申請
    資料管理之正確性，並連續於九十四年六月二十日、同年七
    月十一日，基於意圖供行使之用之概括犯意聯絡，連續於附
    表三第一、二張所示之本票上簽署壬○○、癸○○之署押並
    蓋用偽造之印文於其上，而偽造有附表３第一、二張所示有
    價證券各一紙，各提出於臺新銀行、安泰商業銀行供擔保貸
    款清償之用。張靜芳亦於附表１之２編號一至四所示之時間
    ，由徐政偉搭載至附表１之２編號一至四所示之地點，向各
    該銀行承辦人員偽稱其係丁○○、甲○○，並各提出附表１
    之２編號一至四所示之偽造國民身分證、駕駛執照、員工識
    別證及上開申請之勞保資料、國稅局資料扣繳憑單（惟編號
    二沒有提出駕駛執照；編號一、二沒有提出員工識別證；編
    號三沒有提出勞保資料；編號一、二、三沒有提出國稅局資
    料，僅有偽造之扣繳憑單）等資料，向各該編號所示之銀行
    申請貸款如附表各該編號所示之金額，並於附表２之２編號
    一、二所示之文件上分別偽造丁○○、甲○○之署押（數量
    詳如附表２之２編號一、二所示），另於附表２之２編號一
    、二所示之文書上各蓋用偽刻之丁○○、甲○○之印章於其
    上，而偽造上開女子之印文（數量詳如附表２之２編號一、
    二所示），用以偽造上開私文書，足以生損害於丁○○及甲○○本人、上開貸款銀行、聯電公司、戶政機關、公路主管
    機關對於國民身分證、汽車駕駛執照核發及勞工保險局、財
    政部國稅局對於上開申請資料管理之正確性；張靜芳並於九
    十四年六月十七日、同年月二十七日基於意圖供行使之用之
    概括犯意聯絡，連續於附表三第三、四張本票上簽署丁○○
    之署押並蓋用偽造之印文於其上，而偽造有附表三第三、四
    張之有價證券各一紙，各提出於臺新銀行、安泰商業銀行供
    擔保貸款清償之用，致附表１之１編號一至六、附表１之２
    編號一至四所示之銀行均因而陷於錯誤，而於附表１之１編
    號一至六、附表１之２編號一至四所示之時間撥款各該編號
    所示之貸款金額予己○○、張靜芳二人，己○○、張靜芳取
    得上開貸款金額其中之百分之六，均恃以維生，並償還前渠
    等所積欠債務後，餘款均交由徐政偉及被告等處理，嗣於九
    十四年八月二日，徐政偉搭載己○○、張靜芳二人共同前往
    臺北富邦銀行新竹分行辦理貸款，己○○、張靜芳分別提出
    附表１之１編號六及附表１之２編號五所示偽造之國民身分
    證、駕駛執照、員工識別證及上開申請之乙○○、甲○○之
    勞工保險資料、九十三年綜合所得清單（惟附表１之２編號
    五沒有提出員工識別證），並由己○○在附表２之１編號三
    所示之申請書上，由張靜芳在附表２之２編號二所示之文書
    上，分別偽簽乙○○之署押及甲○○之署押於各該申請書上
    ，並蓋用渠等偽造之乙○○及甲○○之印章於其上，而偽造
    上開私文書，足以生損害於上開被冒名之本人、上開貸款銀
    行、聯電公司、戶政機關、公路主管機關對於國民身分證、
    汽車駕駛執照、員工識別證核發及勞工保險局、財政部國稅
    局對於上開申請資料管理之正確性，己○○向上開銀行詐稱
    要申請貸款四十萬元，張靜芳亦向上開銀行詐稱要貸款七十
    萬元，並於九十四年八月九日十五時許，徐政偉再搭載己○○、張靜芳至上開銀行辦理對保手續時，為警循線查獲，並
    扣得偽造之乙○○、甲○○之國民身分證、駕駛執照及聯電
    員工識別證各一張（原判決誤載為『各二張』，應予更正）
    、偽刻之乙○○、甲○○印章各一枚、手機八支（均含SIM
    卡，其中編號五、六、十五、十七、十八之手機五支《即
    NOKIA手機三支、TELSON行動電話一支、ZTE手機一支》，為
    戊○○所有供本案犯罪所用之物，其餘與本案犯罪無關）、
    國稅局乙○○、甲○○之所得資料清單各二張、乙○○之投
    保資料表各三張、甲○○之勞工保險資料投保資料表二張、
    教戰手則二張。再於九十四年十一月十七日，在臺中縣大里
    市○○路八一二號，經警拘提戊○○及徐政偉到案，並扣得
    偽造之「林翔園」身分證一張。
(七)另於九十四年七月十一日十二時十分許，黃淑涓前往新竹市
    ○○路二七六號復華商銀新竹分行辦理信用貸款之對保手續
    時，為警循線查獲，並扣得黃淑涓所有，供犯罪所用之行動
    電話二支、變造之「庚○○」國民身分證及駕駛執照各一張
    、偽刻之「庚○○」印章一顆。黃淑涓另於九十四年四月十
    九日上午十一時四十五分許，在臺北縣永和市○○路三二０
    號遭警查獲，並扣有變造之「辛○○」、「鐘惠文」國民身
    分證及汽車駕駛執照。
二、案經內政部警政署刑事警察局暨保安警察第二總隊第三大隊
    第四中隊報告臺灣臺中地方法院檢察署檢察官指揮偵查及臺
    新銀行、中國信託商業銀行訴由臺灣臺中地方法院檢察署檢
    察官偵查起訴。
    理  由
壹、程序方面：
一、證據能力部分：
(一)按現行刑事訴訟法為保障被告之反對詰問權，排除具有虛偽
    危險性之傳聞證據，以求實體真實之發見，於該法第一百五
    十九條第一項明定被告以外之人於審判外之言詞或書面陳述
    ，除法律有規定者外，不得作為證據。又被告以外之人於審
    判外之陳述，雖不符前四條之規定（即刑事訴訟法第一百五
    十九條之一至第一百五十九條之四），而經當事人於審判程
    序同意作為證據，法院審酌該言詞陳述或書面陳述作成時之
    情況，認為適當者，亦得為證據；當事人、代理人或辯護人
    於法院調查證據時，知有第一百五十九條第一項不得為證據
    之情形，而未於言詞辯論終結前聲明異議者，視為有前項之
    同意，刑事訴訟法第一百五十九條之五定有明文。本件檢察
    官、被告、辯護人，除辯護人於本院前審及本院審理時就證
    人黃淑涓、徐政偉、張靜芳、己○○於偵查及審理中之證述
    主張依司法院大法官會議釋字第五八二號解釋應無證據能力
    云云外，其餘證據之證據能力並不爭執。
(二)按被告以外之人於審判外向法官所為之陳述，得為證據。被
    告以外之人於偵查中向檢察官所為之陳述，除顯有不可信之
    情況者外，得為證據。又證人、鑑定人依法應具結而未具結
    者，其證言或鑑定意見，不得作為證據，刑事訴訟法第一百
    五十九條之一、第一百五十八條之三分別定有明文。查，
    證人黃淑涓於九十四年九月二十一日偵查中（偵查案號為臺
    灣臺中地方法院檢察署九十四年度偵字第一八九六九號卷第
    四十九至五十二頁）係具結後為證述（結文見該偵卷第五十
    三頁），且其證述並無顯不可信情況，依照上開說明，自有
    證據能力。又證人黃淑涓於九十四年四月十九日偵查中（偵
    查案號為臺灣板橋地方法院檢察署九十四年度偵字第六八七
    ０號）；九十四年十一月十日偵查中（偵查案號為臺灣新竹
    地方法院檢察署九十四年度他字第一七四七號）；九十四年
    七月十二日偵查中（偵查案號為臺灣新竹地方法院檢察署九
    十四年度偵字第三九０四號）；九十四年七月十二日臺灣新
    竹地方法院法官訊問時（臺灣新竹地方法院九十四年度聲羈
    字第一三五號）；同上法院於九十四年八月十八日、十月十
    七日審理中（同上法院九十四年度訴字第六六八號）；臺灣
    高等法院於九十五年一月十二日、三月二十八日審理中（該
    法院九十四年度上訴字第三七五六號）所為之證述，均係以
    被告身分就其如何參與詐欺集團共同犯罪之過程予以陳述，
    被告戊○○並非該案被告，則黃淑涓在該案中既係以被告身
    分而為陳述，自無「應具結而未具結」之情況，其復係向檢
    察官、法官所為之陳述，依照上開說明，自有證據能力。
    證人徐政偉於九十四年十一月十八日、同年月二十四日偵查
    中，均係具結後而為證述，自有證據能力（結文見臺灣臺中
    地方法院檢察署九十四年度偵字第一八九六九號偵查卷第七
    、三十四頁)。證人己○○、張靜芳於九十四年十一月七
    日偵查中，係具結後而為證述，自有證據能力（結文見同上
    偵查卷第六十六、六十九頁）。又證人己○○、張靜芳於臺
    灣臺中地分法院九十四年度訴字第三八三二號審理中，以該
    案被告身分所為之陳述，自無「應具結而未具結」之情況，
    復係向檢察官、法官所為之陳述，依照上開說明，自有證據
    能力。證人徐政偉嗣於本院審理中雖證稱：「伊在偵查中
    所為證述，是在遭恐嚇情況下所為」云云。惟證人徐政偉於
    審理中先係證稱：「今年即九十五年年初有人打電話叫伊不
    要指認黃淑涓」云云，經檢察官質以：「筆錄是在去年製作
    ，當時有人恐嚇你嗎？」等語之後，證人徐政偉先係改稱：
    「在偵查庭外面有人恐嚇我」云云，隨即又改稱：「我是製
    作完筆錄出來被恐嚇。」云云。經檢察官質以：「我是問你
    製作筆錄之前有無被恐嚇？」等語後，證人徐政偉竟又改稱
    ：「前一天在警察局，警察告訴我說戊○○已經承認，是製
    作筆錄的警察跟我說的，叫我直接說戊○○是主謀就好」云
    云，核證人徐政偉所證情節先後反覆不一。且證人即九十四
    年十一月十七日十六時五十八分起至同日十八時二十五分止
    為被告徐政偉製作第二次警詢筆錄之警察謝英杰到庭結證稱
    ：「伊是當時負責紀錄之警員，警詢筆錄內之問答，均係實
    際上依照問答之人所述記載，當初徐政偉製作警詢筆錄之時
    ，並無任何人對徐政偉說被告戊○○已經坦承」等語，證人
    徐政偉竟又當庭改稱：「（對於證人謝英杰之證述，有何意
    見？）十七日我被通緝到案時，確實有警員對我這樣說。」
    、「（哪個警員對你這樣說？）我忘記了。」、「（是否當
    天接受警詢時，問你的警員？）我沒有印象。」、「（你於
    十七日當時製作二次警詢筆錄，一次是在十五時二十分開始
    ，另一次是十六時五十八分開始，是在那個時間點，警員告
    訴你被告戊○○已經坦承？）忘記了。」、「（提示十七日
    第一次及第二次警詢筆錄，是那個警員這樣告訴你？）我忘
    記了，不知道是第一次或是第二次詢問時說的。」、「（那
    個警員這樣說的？）不是幫我製作筆錄的警員，是否二次幫
    我製作筆錄的警察都不是，我已經記不清楚。」云云，所證
    先後反覆不一，益難憑採。再者，證人黃淑涓、徐政偉、張
    靜芳、己○○，均於原審審理中到庭接受詰問，被告戊○○
    之對質、詰問權，已獲保障及實現，是上開證人之證詞均有
    證據能力，附此敘明。
二、又查被告戊○○前於九十三年三、四月間，因犯連續偽造公
    印文罪，經本院以九十四年度上訴字第二二二四號撤銷原判
    決（原審法院九十四年度訴緝字第三三四號）改判處有期徒
    刑六月，如易科罰金以銀元三百元折算一日，經最高法院九
    十五年度台上字第二八七二號駁回戊○○上訴而告確定在案
    ，該案犯罪手法雖與本案相類，惟前案其犯案時間為九十三
    年三月間，其共犯對象為洪榮甫，與本案犯行大抵起自九十
    四年四、五月間，相距約一年，且係被告邀組成立詐貸集團
    ，共犯多人，與前案共犯均非同一，被告顯係另行起意，尚
    難認與前案有裁判上一罪關係，合先敘明。
貳、實體方面：
一、上訴人即被告戊○○（以下稱被告）未於本院審理中到庭，
    其在前矢口否認有上開犯行，辯稱：黃淑涓在為警查獲前，
    固曾邀伊提供證件並充當車手，但伊未及參與，黃淑涓即已
    遭查獲，且伊前案曾經法院羈押，亦不可能參與本案，鈞院
    縱認伊有參與上開詐貸集團，當僅屬「上游」及「下游」間
    居中聯絡、轉交資料及款項者，並非實際出面辦理詐貸之人
    ，情節較屬輕微云云。經查：
(一)被告於九十四年十一月十八日偵查中即已選任辯護人蘇顯讀
    律師全程在場，被告當時已供承：伊有參與冒貸集團，綽號
    「劉董」、「阿娟」、陳姓及曹姓男子是伊上游，至徐政偉
    、黃淑涓、己○○、張靜芳則為伊下游，又「劉董」、「阿
    娟」、陳姓，及曹姓男子等四人，有的負責偽造證件，有的
    負責偽造資料，己○○、張靜芳、黃淑涓及徐政偉都是車手
    ，「劉董」好像姓鄭，阿娟好像叫陳美娟，陳姓及曹姓男子
    真實姓名伊不知道。伊在報紙上曾看到「劉董」被捉，伊有
    看到「劉董」姓名，伊確實曾與黃淑涓、黃淑涓友人及男友
    、徐政偉及其女友一起至大里市阿拉丁KTV，伊並曾與黃淑
    涓、黃淑涓友人及男友、徐政偉及其女友、己○○、張靜芳
    等人一起至臺中之海產店，當時黃淑涓有談到冒貸的事，並
    說是冒用聯電員工名義、資料冒貸等語，有偵訊筆錄在卷可
    按，並經原審受命法官會同被告、選任辯護人蘇顯讀律師、
    檢察官，於九十五年九月十八日當庭勘驗該日偵訊錄影光碟
    無誤，製有勘驗筆錄一份在卷可憑（見原審卷第一四七頁）
    。
(二)且查證人徐政偉於九十四年十一月十七日警詢中對於有關「
    阿娟」及證人黃淑涓陳述係不同之人證稱：「（你們這個冒
    貸集團除了你、己○○、張靜芳之外還有那些人參與作案？
    ）尚有真實姓名不詳、綽號阿娟之女子、黃淑涓、戊○○、
    綽號阿龍之男子..。」、「首腦為真實姓名不詳、綽號阿娟
    之女子。我負責擔任司機載送己○○、張靜芳二個擔任人頭
    ，至銀行辦理手續。黃淑涓也是人頭，由阿龍負責擔任司機
    接送。戊○○負責與阿娟聯絡，討論如何冒貸與辦理貸款等
    細節問題，再由阿娟負責分配工作給我們，至於阿咪是阿龍
    的朋友，阿咪有沒有擔任人頭，這部分我不太清楚」等語甚
    屬明確；又證人徐政偉於九十四年十一月十八日警詢中證稱
    ：「（你與綽號『阿龍』之男子如何認識？）我們是於九十
    三年底經由戊○○介紹認識的。我們也是以亞太門號聯絡，
    電話號碼我也忘記了，最近都沒有聯絡了、欲冒貸員工之資
    料如何取得我不清楚，所有要辦理貸款的證件如身分證、員
    工識別卡、勞保及薪資所得等資料"都是由戊○○拿給我"，
    再由我轉交給己○○、張靜芳兩人，至於要向那家銀行辦理
    貸款，"戊○○有時會告訴她們"，如果戊○○沒交代，就由
    她們二人自行去聯絡，等到銀行部分聯絡妥當，張氏姊妹便
    會聯絡我前往臺中不特定之路段去載她們二人前往銀行。等
    到領到錢之後，張氏姊妹會當場將錢交給我，我扣除冒貸金
    額一成當場發給他們，"剩下的再由我拿去交給戊○○或阿
    娟二人"，交錢時他們會把我的酬勞當場給我、人頭拿冒貸
    金額之一成，我以冒貸之件數計算，每件拿約二千。"剩下
    的交給戊○○或阿娟"，他們怎麼分我就不清楚，我約分得
    共十五萬元左右，由人頭持偽造證件自行去租屋及申請電話
    ，租金及電話費用由戊○○提供。」、「（警方逮捕己○○
    時，在渠身上查扣有乙○○之年籍及聯徵資料一張，現提供
    予你檢視，這張資料係何人書寫的？）是我書寫的，『戊○○提供資料給我』，我再謄錄到設計好的表格內交給她們。
    」、「（現警方出示己○○及張靜芳二人坦承曾冒貸之作案
    過程一覽表供你檢視，這些冒貸案件你是否均有參與？）經
    我詳細看過，原則上她們二姊妹只要出門都是由我負責開車
    接送。另外在國泰世華銀行提供之『葉美紹』申貸資料，該
    照片之女子應該是黃淑涓。」、「（黃淑涓曾冒用那些聯電
    員工之身分去申請貸款？）除了剛剛認出的葉美紹之外，其
    他的我不清楚。」、「（據黃淑涓供稱，渠用來租屋及申請
    中華電信固網電話之『辛○○』偽造身分證係你在竹東鎮麥
    當勞處交給她的，是否屬實？）是的，詳細時間我已經忘記
    了。」、「（綜上黃淑涓之指述，你們集團所使用之偽造證
    件，是否均是你所偽造出來的？）我是向戊○○拿的，戊○○交代我拿給她的。」、「（九十四年七月八日係何人提議
    前往臺中市某海產店慶祝冒貸成功？有那些成員前往？吃完
    飯後並前往大里市阿拉丁KTV唱歌？）是戊○○提議至海產
    店吃飯的。因為我們已經有冒貸成功好幾件，戊○○請我們
    吃飯。有『阿龍』、黃淑涓及其男友、張氏姊妹、戊○○還
    有我本人，阿咪也有去。吃完飯後所有人都一起前往阿拉丁
    唱歌。」等語。嗣於九十四年十一月十八日偵查中結證稱：
    「我都叫戊○○『阿喜』，己○○『小靜』、張靜芳『小惠
    』、李俊江『小江』。」、「.. 是戊○○找我參與的。」
    、「（共有何人參與？）己○○、張靜芳、黃淑涓、小江、
    阿龍、戊○○。」、「我負責當司機，載己○○、張靜芳去
    銀行辦貸款，前後有到臺新銀行、新竹商銀、安泰銀行、中
    國信託、遠東商銀、臺北富邦，阿龍負責載黃淑涓去銀行辦
    貸款，小江是黃淑涓的朋友，小江有無參與我不清楚，我只
    見過小江二、三次面，『戊○○負責將偽造的身分證、駕照
    、識別證及財力證明交給我』，我於要到銀行冒貸的當天再
    將偽造的證件、資料交給己○○、張靜芳，我會叫他們先背
    資料，帶他們到銀行後，己○○、張靜芳會將冒貸所得交給
    我，我再交給戊○○。」、「（與戊○○如何聯絡？）手機
    ，己○○、張靜芳被查獲後，手機都停用了。」、「（戊○○交給你的資料如何來？）我不清楚，也不曾看過他偽造資
    料。」、「（冒貸集團是否會固定時間聚會？）只有一次，
    是戊○○找的，在臺中的海產店，有黃淑涓及其男友、己○○、張靜芳、小江、阿龍、阿咪、戊○○及我。」、「（申
    請貸款的電話如何來？）是己○○、張靜芳去租房子有申請
    室內電話，資料是戊○○給他們的，都是偽造的。」等語。
    於原審審理中結證稱：「伊於九十四年十一月十八日在地檢
    署地下室內勤訊問時，就被告戊○○犯罪部分以證人身分作
    證陳述時均係據實陳述，冒貸集團成員確實包括戊○○」。
    另伊於九十四年十一月十七日警察詢問時，供稱：「集團成
    員包括戊○○，戊○○負責跟阿娟聯絡，亦係依照伊所知的
    據實陳述。渠等開始實施冒貸之前，伊等詐欺集團成員確實
    有在臺中市○○街一三三號四樓之三黃淑涓住處聚會，商量
    本案如何做，戊○○也有去過一、二次。在渠等開始實施冒
    貸之前，戊○○就知道渠等要如此詐貸款項」等語。至證人
    徐政偉嗣於原審審理中改稱所稱之「阿娟」係指黃淑涓云云
    ，顯係事後避就之詞，自難憑採，惟其上開於警詢及偵查中
    之供述經核大致相符，堪以採憑。
(三)又查證人黃淑涓於九十四年八月十日警詢中證稱：「（辛○○的證件是何人給妳的？他在何處交給妳的？）是綽號石頭
    的男子，他在竹東鎮麥當勞交辛○○的身分證給我。」、「
    阿龍與石頭不是我們犯罪集團的主導人物，主導的是一位叫
    阿義仔的男子。」、「（你是否知道阿義仔的真實姓名與聯
    絡電話？）不知道。」、「（你是否有見過你所說的綽號阿
    義男子？如果有看過是在何處看到？）有見過，也是在臺中
    市○○街一三三巷那邊看到的。」、「（你可不可以描述阿
    義仔的長相？）他有雙眼皮，蓄西裝頭，六四年次，身高約
    一七○，體重約七五公斤。他開銀色BMW轎車。我們有在臺
    中縣大里市阿拉丁KTV唱歌過，時間在九十四年七月八日晚
    上九時左右等語。又於九十四年八月十九日警詢中證稱：（
    那天九十四年七月八日你們在大里市○○路阿拉丁KTV，當
    時共有多少人？）共七人。一個綽號叫阿義、石頭、阿龍及
    石頭的女朋友，我和我男朋友及一名年約四十歲男子。」、
    「（警方從車籍電腦系統中查出妳名下有三部自小客車、一
    部重機，是否為阿龍所購買的？）綽號阿義所購買的。」、
    「（妳們在新竹三個租屋處所裝之ADSL是作何使用？這些電
    話是否有轉接出去？）轉接使用」等語。又於九十四年八月
    二十四日警詢中證稱：「（妳所屬之組織是否有人到過妳所
    承租之臺中市○○街一三三號四樓之三？何人？作何事？）
    有的。阿義、石頭、阿龍、己○○及張靜芳。交付資料文件
    、分錢、飲酒等事。」、「（綽號阿義的男子在組織內擔任
    何角色？警方出示嫌犯照片共四人給你指認是否有綽號阿義
    的照片？）主謀。負責提供偽造證件。有的，編號二就是阿
    義《指戊○○》。」、「（綽號阿龍的男子在組織內擔任何
    角色？）擔任司機，負責載我們去貸款。」、「（你何時開
    始跟上述成員來往？）去年《九十三年底》。用偽造證件辦
    人頭帳戶、行動電話卡。」、「（你是否知道綽號阿義《戊○○》所交付與妳們的偽造證件，是在何處所制作？）不知
    道。」、「（妳們冒名被害人向銀行貸款後，銀行核貸下來
    之款項都是交給何人？）全數都交給阿義《戊○○》處理。
    」、「阿義收到錢如何分我不知道，我只知道我冒名核貸下
    來之款項，阿義給我全數的一成。我有聽阿義說過，遭我們
    冒名貸款的被害人資料是該公司員工透露的《聯電公司》」
    等語。復於九十四年九月二十一日偵查中結證稱：「（戊○○、徐政偉、李俊江綽號為何？）阿義、石頭、小江。阿義
    是主謀，徐政偉及綽號「阿龍」是負責載己○○、張靜芳及
    我到銀行去辦裡貸款，小江是我找來要向銀行辦理貸款的人
    ，但小江只有拿偽造的證件去申請電話，另外還有綽號『阿
    咪』的人有拿偽造的證件去申請電話。」、「（偽造的證件
    何來？）都是石頭及阿龍拿來的，應該是阿義偽造的。」、
    「（冒用他人的名義申請電話作何用？）貸款用的，會填在
    銀行貸款申請書，讓銀行聯絡貸款人使用。」、「（有無冒
    用辛○○名義在竹東承租房子？）有，也是填在銀行貸款申
    請書上面的，我只有承租這一次，其他的由阿咪及小江持偽
    造證件去承租，地點大都在新竹。」、「（你與己○○、張
    靜芳持偽造證件至銀行冒貸後所得款項如何處理？）阿龍及
    石頭會載己○○、張靜芳及我到銀行後，貸款所得會先交給
    阿龍及石頭，再轉交給阿義。」、「（集團何時起開始冒貸
    ？）九十四年的五、六月。」、「（何人發起要冒貸？）是
    阿義，我先認識石頭的同學叫魏名杉，由魏名杉介紹我認識
    石頭，才經由石頭認識阿義及阿龍，魏名杉綽號『小杉』。
    」、「（有無看過阿義在偽造證件？）沒有。都是做好後交
    給我們。」、「（阿義要偽造證件前有無向你、己○○、張
    靜芳及其他人拿照片？）有，第一次就把底片交給石頭。」
    、「（提示李俊江、徐政偉、張啟昇、張靜芳、己○○照片
    ，是否認識？他們有無參與？）我都認識，他們都有參與。
    」、「（冒用那些公司員工資料？）只有冒用聯電公司，我
    聽阿義說是聯電本身員工流出來的。」、「（阿義有車嗎？
    ）開白色或銀色的BMW。」等語；又於九十四年十一月十日
    偵查中證稱：「（經濟來源？）我在冒名申請信貸及信用卡
    ，現金卡的預借現金是我部分的經濟來源。」、「（有無冒
    葉美紹名義申請信用貸款？）有，是在九十四年七月一日新
    竹分行申請，申請時我有提出葉美紹的身分證件，並在申請
    書上簽名，印章也是我自己帶過去的。」、「（有無冒曾素
    華名義申請信用貸款、現金卡、信用卡？）有，在臺中不曉
    得哪一家分行，我也有提出曾素華的身分證件，我也有帶曾
    素華的印章。在九十四年五月，也是提出身分證、印章及駕
    照至土地銀行新竹分行申請，印章應該是同一個印章，但刻
    章地點我忘記了，身分證、駕照及印章，我辦完貸款申請後
    就拿給我們集團的成員，名叫徐政偉，我和他都是電話聯絡
    ，電話都一直換，電話也是人頭的電話，所以也沒有正確的
    聯絡方式。」、「（偽造的證件何來？）都是集團給我的，
    我都跟徐政偉及一名叫阿龍的男子聯絡，證件是我提供照片
    給他們，他們再將制作好的證件交給我，那些證件整張都是
    假的，只是貼上我的相片，這些證件都已經交給徐政偉了。
    」、「（如何得知葉美紹、曾素華資料？）都是集團提供給
    我的。」、「（這些錢現在何處？）集團分掉了，怎麼分的
    我不曉得，我自己分到一成，約十一、十二萬元。」等語；
    又於九十四年七月十二日偵查中證稱：「（被害人庚○○的
    身分證你在何時、何地取得的？）是一個綽號阿龍的人在九
    十四年七月初在臺中市○○街路上在他開的車上交給我的。
    要我盜辦勞保及所得稅的相關申報資料作為財力證明，以便
    向銀行盜辦貸款。」、「（扣案之庚○○身分證上之照片是
    你本人嗎？是你換貼的嗎？）是我本人，不是我換貼的，是
    阿龍他們給我的。... 叫我交我照片的底片給他們，給他們
    作為貸款的相關證件使用。」等語。又於九十四年十月十七
    日新竹地院審理中證稱：「（對於九十四年四月十九日在永
    和市被查獲的鐘惠文及辛○○身分證、駕照、有何意見？）
    是綽號叫『石頭』的人給我的，我不知道他們什麼時候、什
    麼地方偽造的，他們是九十四年四月十九日在臺北車上給我
    的，『我是去年九十三年交給他們底片』，他們做好證件再
    交給我的。」等語。又於九十五年一月十二日高院審理中證
    稱：「（於九十四年間將照片交給綽號阿龍、徐政偉之人，
    有該二人以換貼照片之方式，偽造曾素華、葉美紹名義之國
    民身份證及曾素華汽車駕駛執照？）對。」、「（所領的錢
    你自己拿走或有無分給綽號阿龍、徐政偉？）他們全部領走
    ，我分到十分之一，每筆錢我都分十分之一。」等語。於原
    審審理中結證稱：「伊係透過徐政偉認識戊○○，有人稱呼
    戊○○阿義，九十四年七月八日在大里市阿拉丁KTV伊所屬
    以假冒證件去詐貸款項的成員有聚餐，是戊○○邀的，當天
    戊○○、己○○、張靜芬、伊男友邵居正、徐政偉都有去。
    此外，戊○○、徐政偉及阿龍亦曾至臺中市○○街一三三號
    四樓之三找伊談要至何處冒貸等如何作案的事情。伊在九十
    四年九月二十一日偵訊所證內容包括證稱阿義是主謀，徐政
    偉、阿龍負責載己○○、張靜芳跟伊到銀行辦理貸款」等語
    ，均係事實，伊當時所稱之阿義即是庭上被告戊○○，被告
    當庭所稱：「冒貸是黃淑涓約我去五義街，問我是否要做，
    我本來有答應，可是實際上我還沒有做，他們就出事情了」
    等語與事實有出入，被告所述不實等語。
(四)綜上各情，證人徐政偉已證述其係於九十三年底經被告介紹
    參與該詐貸集團，所有要辦理貸款的假證件如身分證、員工
    識別卡、勞保及薪資所得等資料都是由被告交付，再轉交給
    己○○、張靜芳二人，且要向何家銀行辦理貸款，被告有時
    也會告知伊，待詐貸領得款項，張氏姊妹會當場將錢交予伊
    ，伊扣除冒貸金額一成當場發給張氏姊妹，剩下的再由伊拿
    去交給戊○○或阿娟，交錢時他們會當場給付伊酬勞，至警
    察逮捕己○○時，查扣之乙○○之年籍及聯徵資料一張，係
    伊依被告提供之資料書寫，伊並不清楚戊○○所提供之偽造
    證件、資料如何取得等情；核與證人黃淑涓證稱：「犯罪集
    團的主導人物是阿義《即被告戊○○》，戊○○是負責提供
    偽造之證件，但都是徐政偉及阿龍交予伊，伊係從九十三年
    底即開始與該等成員往來並用偽造證件辦人頭帳戶、行動電
    話卡，冒名向銀行貸得款項，是交給戊○○處理，至於戊○○如何分配伊不清楚，戊○○會交付核貸所得款項之一成予
    伊」等語相吻合，且被告前開自白既係在辯護人蘇顯讀律師
    全程在場情況下本於自由意志為之，復與證人徐政偉、黃淑
    涓證述情節相符，事證已臻明確，被告犯行堪以認定。被告
    嗣於審理中改以前揭情詞置辯，要係臨訟卸責之詞，委無可
    採。證人徐政偉於原審審理亦翻異前詞，顯係事後迴護、附
    和被告之詞，不足採信。且證人黃淑涓既已經法院判處罪刑
    確定在案並已入監服刑，其於服刑時在原審審理中結證後證
    述之詞，當無捏詞誣陷被告必要，其於原審審理中當庭駁斥
    被告辯解，確屬可採。且據證人即共同正犯己○○、張靜芳
    於警詢、偵查中供承明確在卷，核與證人黃淑涓於臺灣新竹
    地方法院九十四年度訴字第六六八號及臺灣高等法院九十四
    年度上訴字第三七五六號審理中所證，證人己○○及張靜芳
    於臺灣臺中地方法院九十四年度訴字第三八三二號審理中所
    證，互核大致相符，有上開刑事判決影本一件附卷可稽（見
    原審卷第一六０至一七０頁）。雖被告於九十四年八月七日
    起至同年月十九日止，及自同年十一月十八日起至同年十二
    月十三日另案遭羈押，固有被告在監在押紀錄表一份在卷可
    稽，惟被告在本件詐欺集團中本屬在「上游」及「下游」間
    居中聯絡、轉交資料、款項之角色，並非實際出面辦理貸款
    手續之人，則其雖另案遭短期羈押，其他共同正犯自能繼續
    依進度為詐貸犯行，並無礙與被告共犯上開犯行，被告辯稱
    其遭羈押乙節，尚不足遽為其未犯本件犯行之有利認定，併
    附說明。
(五)此外，並據證人曾素華、葉美紹於偵查中證述自己不認識被
    告，也沒有申請信用貸款、信用卡、現金卡等語；證人邱世
    澤、張靜芬、鄭資華、被害人庚○○、辛○○、丁○○等人
    在警詢中陳述之內容；另據告訴代理人黃小訓於警詢、證人
    曾柏凱於警詢、告訴代理人張惠玲於警詢、被害人丁○○於
    警詢及偵訊、被害人壬○○於警詢及偵訊、被害人乙○○於
    警詢及偵訊、被害人癸○○於警詢及偵訊、被害人甲○○於
    警詢及偵訊、證人邵居正於警詢、原審審理時、告訴代理人
    洪明瑞、王敦品、胡其安、楊志賢於警詢中證述情節相符，
    並有冒用「曾素華」名義偽造之中國信託商銀匯款申請書、
    中國信託商銀個人信貸申請書暨約定書、中國信託商銀現金
    卡申請書、中國信託商銀信用卡申請書、及冒用「葉美紹」
    名義偽造之中國信託商銀個人信貸申請書暨約定書、臺灣土
    地銀行帳號000000000000號存摺封面影本、對
    帳單、偽造葉美紹、曾素華國民身分證影本；偽造之貸款申
    請書、電話申請書、契約書等附卷可參並有扣案供詐欺犯行
    使用行動電話二支、變造之「庚○○」國民身分證及駕駛執
    照各一張、偽刻之「庚○○」印章一顆、變造之「辛○○」
    、「鐘惠文」國民身分證及汽車駕駛執照；偽造之「甲○○
    」、「乙○○」之國民身分證、汽車駕駛執照、員工卡各二
    枚、偽刻「甲○○」、「乙○○」之印章各一枚、扣案編號
    之手機五支（即NOKIA手機三支、TELSON行動電話一支、ZTE
    手機一支，均含SIM卡）、國稅局乙○○、甲○○之所得資
    料清單各二張、乙○○之投保資料表各三張、甲○○之勞工
    保險投保資料表二張、教戰手則二張扣案可稽，且有經曾柏
    凱指認之己○○、張靜芳口卡片、以甲○○名義申請之臺北
    富邦銀行申請信用貸款之信用貸款申請書、錢櫃聯名卡申請
    書、富邦信用卡申請書、富邦發現金卡申請書、富邦個人責
    任險暨傷害險要保書、駕照、身分證、勞工保險被保險人投
    保資料表、九十三年度綜合所得稅各類所得資料清單、以乙○○名義申請之臺北富邦銀行申請信用貸款申請書、駕照、
    身分證、勞工保險被保險人投保資料、九十三年度綜合所得
    稅各類所得資料清單、搜索筆錄、扣押筆錄、扣押物品目錄
    表、以壬○○名義申請之中國信託商業銀行個人信貸借據暨
    約定書、身分證、駕照、聯華電子職員證、個人信貸申請書
    暨約定書、以癸○○名義申請之中國信託商業銀行個人信貸
    申請書暨約定書、個人信貸借據暨約定書、身分證、聯華電
    子職員證、辦理各項業務申請書、駕駛執照、以壬○○名義
    申請之臺新銀行申請信用貸款申請書、信用貸款借據暨約定
    書、本票及本票授權書、身分證、駕照、聯華電子職員證、
    九十三年度綜合所得稅各類所得資料清單、九十二年度綜合
    所得稅各類所得資料清單、勞工保險被保險人投保資料表、
    臺新銀行九十五年一月二日臺新總法制字第０九五００００
    ０００七號函、以丁○○名義申請之臺新銀行申請信用貸款
    相關資料（臺新銀行信用貸款借據暨約定書、本票及本票授
    權書、身分證、駕照、個人貸款動支暨代繳費用授權書、臺
    新銀行信用貸款申請書、九十三年度各類所得扣繳暨免扣繳
    憑單、勞工保險被保險人投保資料表、以乙○○名義申請之
    遠東商銀申請信用貸款申請書、駕照、身分證、勞工保險被
    保險人投保資料表、九十三年度綜合所得稅各類所得資料清
    單、以甲○○名義申請之遠東商銀申請信用貸款申請書、駕
    照、身分證、聯華電子職員證、勞工保險被保險人投保資料
    、九十三年度綜合所得稅各類所得資料清單、以壬○○名義
    申請之新竹國際商銀申請信用貸款申請書、身分證、駕照、
    聯華電子職員證、九十三年度綜合所得稅各類所得資料清單
    、勞工保險被保險人投保資料表、以丁○○名義申請之新竹
    國際商銀申請信用貸款申請書、身分證、駕照、聯華電子職
    員證、九十三年各類所得扣繳暨免扣繳憑單、以癸○○名義
    申請之安泰商業銀行申請信用貸款申請書、信用借款契約書
    、本票及本票授權書、駕照、身分證、聯華電子職員證、九
    十三年度綜合所得稅各類所得資料清單、勞工保險被保險人
    投保資料表、以丁○○名義申請之安泰商業銀行申請信用貸
    款申請書、身分證、本票及本票授權書、信用借款契約書、
    勞工保險被保險人投保資料表、九十三年度各類所得扣繳暨
    免扣繳憑單、安泰商業銀行九十五年三月一日安消發字第０
    九五六００００七二號函、臺北富邦商業銀行九十五年一月
    九日北富信卡字第００二一號函在卷可憑。復有臺灣高等法
    院九十四年度上訴字第三七五六號刑事確定判決及臺灣臺中
    地方法院九十四年度訴字第三八三二號刑事判決在卷可參（
    見原審卷第三十五至四十一、一六０至一七０頁），被告上
    開犯行罪證明確。
(六)又被告確有如上揭犯罪事實欄一 (四)部分所示共同偽造「
    林翔園」身分證一張之事實，亦據證人徐政偉於九十四年十
    一月二十四日偵查中及原審審理中結證在卷，復有偽造之「
    林翔園」身分證一張扣案可佐。被告此部分犯行，亦堪認定
    。
(七)綜上所述，被告所辯要係事後卸責之詞，無可採信。本案事
    證明確，被告犯行堪以認定。
二、按被告行為後，刑法業於九十四年一月七日修正，於同年二
    月二日公布，並於九十五年七月一日施行。按行為後法律有
    變更者，適用行為時之法律，但行為後之法律有利於行為人
    者，適用最有利於行為人之法律，修正後即現行刑法第二條
    第一項定有明文。此條規定乃與刑法第一條罪刑法定主義契
    合，而貫徹法律禁止溯及既往原則，係規範行為後法律變更
    所生新舊法律比較適用之準據法，是刑法第二條本身雖經修
    正，但刑法第二條既屬適用法律之準據法，本身尚無比較新
    舊法之問題，應一律適用裁判時之現行刑法第二條規定，以
    決定適用之刑罰法律，合先敘明。茲就本案之比較修正刑法
    暨相關法律之規定說明如后：
(一)修正前刑法第二十八條規定：「二人以上共同『實施』犯罪
    之行為者，皆為正犯。」與修正後同條：「二人以上共同『
    實行』犯罪之行為者，皆為正犯。」之規定，二者在用語上
    固有不同，惟其修法理由乃在原「實施」一詞之範圍，在解
    釋上是否包括「陰謀共同正犯」及「預備共同正犯」存有爭
    議，為杜爭議，明白宣示本條不包括「陰謀共同正犯」及「
    預備共同正犯」，但仍包括共謀共同正犯，乃將「實施」修
    正為「實行」，此觀諸立法理由說明即明，是此部分修正應
    無有利、不利於被告之問題，應逕行適用行為時之刑法第二
    十八條之規定。
(二)被告行為後，刑法第五十六條連續犯之規定，已修正公布刪
    除，並於九十五年七月一日施行，是於新法修正施行後，被
    告於本案所為之偽造有價證券、行使偽造私文書罪、行使偽
    造特種文書、偽造公印文罪，即須分論併罰。則被告之犯行
    ，因行為後新法業已刪除連續犯之規定，此刪除雖非犯罪構
    成要件之變更，但顯已影響行為人刑罰之法律效果，自屬法
    律有變更，經比較新、舊法規定，修正後之規定對於被告較
    為不利，依刑法第二條第一項前段之規定，仍應適用較有利
    於被告之行為時法律，即刑法第五十六條連續犯之規定，就
    上開犯行均論以一罪，並均加重其刑。
(三)按依一般社會通念，特定犯罪行為具有反覆實施之特性，立
    法者於制定刑罰法律之初，亦已認知該種行為類型之反覆性
    ，而有意藉由法條中客觀構成要件之行為要素，涵括上開具
    有反覆實施特性之數個犯罪行為，仍僅接受一次刑法之評價
    為已足，是以學理上乃產生「集合犯」之概念。查本案被告
    反覆實施詐欺取財犯行，並恃以維生，顯為基於概括犯意反
    覆實行之職業型犯罪，原應僅為一次之法律上之評價，如適
    用修正後刪除常業犯之規定，自然要為數罪之評價，斷無再
    回到「集合犯」之概念而予從輕量刑之理，以避免輕縱而造
    成不符公平原則；是以比較新舊法，舊法之常業犯之法定本
    刑為一年以上七年以下，得併科五萬以下之罰金之規定對被
    告較有利，應逕行適用行為時之刑法第三百四十條之規定。
(四)刑法第二百零一條第一項、第二百十二條及第三百三十九條
    之二第一項之罪之法定本刑中罰金刑最低額部分，依修正後
    刑法第三十三條第五款規定為「新臺幣一千元以上，以百元
    計算之」，較舊法所定罰金最低額為銀元一元以上為重，又
    法定罰金刑之加重，依修正後之刑法第六十七條規定其最高
    度及最低度同加重之，較修正前刑法第六十八條規定僅加重
    其最高度，為不利於被告，依刑法第二條一項規定，均以舊
    法有利於被告，而應適用修正前刑法之上開規定。
(五)被告行為後，刑法第五十五條後段牽連犯之規定，亦已修正
    公布刪除，並於九十五年七月一日施行，是於新法修正施行
    後，被告於本案所犯之罪，即須分論併罰。則被告之犯行，
    因行為後新法業已刪除牽連犯之規定，此刪除雖非犯罪構成
    要件之變更，但顯已影響行為人刑罰之法律效果，自屬法律
    有變更，經比較新、舊法規定，修正後之規定對於被告較為
    不利，依刑法第二條第一項前段之規定，仍應適用較有利於
    被告之行為時法律，即刑法第五十五條後段牽連犯之規定，
    從較重之一罪予以論處。
(六)綜上，本案被告之犯罪行為均發生於刑法修正前，依前揭說
    明，經綜合全部罪刑之結果等一切情形而為比較後，以修正
    前之刑法較有利於被告，應依刑法第二條第一項前段，適用
    上述修正前刑法之規定對被告論罪科刑。
(七)依從刑附屬於主刑之原則，就刑法第三十八條之沒收部分，
    應適用修正前刑法第三十八條第一項第二款、第三款之規定
    。
(八)按刑法上所稱之公印，係指表示公署或公務員資格之印信而
    言，如本案偽造身分證所用之「內政部印」。如不足以表示
    公署或公務員之資格者，不得謂之公印，即為普通印章。行
    為人所偽造之「交通部公路總局監理處行車執照之章」，其
    機關全銜之下既綴有「行車執照之章」數字，其非依印信條
    例規定，由上級機關所製發之印信，以表示該機關之資格者
    甚明，自非公印。又按刑法上所稱之公印，係指示表示公署
    或公務員資格之印信而言，如僅為該機關內一部分之識別，
    不足以表示公署或公務員之資格者，即非刑法第二百十八條
    第一項所指公印，而屬同法第二百十七條第一項之印章，最
    高法院六十九年臺上字第一六七六號判例、七十二年度臺上
    字第一八二三號判決可資參照。查本件扣案之偽造駕駛執照
    ，其上所記載「交通部駕駛執照製發之章」戳章及「交通部
    公路總局製發之章」鋼印，分別綴有「之章」字眼，非印信
    條例所定，表示公署或公務員資格之印信，應屬刑法第二百
    十七條第一項之印章。
(九)按扣繳憑單、被保險人投保資料查詢申請及簽收單、綜合所
    得清單查詢之申請書、貸款申請書、約定書、各項業務申請
    書均足以表明制作者之一定意思，自屬私文書之一種。又國
    民身分證、駕駛執照及員工證均係表示上開證件持有人關於
    服務之相關證書，性質上係屬刑法第二百十二條之特種文書
    。被告行為後，戶籍法業經修正，並於九十七年五月二十八
    日經總統令公布，其中增列第七十五條第一項規定：「意圖
    供冒用身分使用，而偽造、變造國民身分證，足以生損害於
    公眾或他人者，處五年以下有期徒刑、拘役或科或併科新台
    幣五十萬元以下罰金。」、第二項規定：「行使前項偽造、
    變造之國民身分證者，亦同。」顯然較刑法第二百十六條、
    第二百十二條之行使特種文書罪規定一年以下有期徒刑、拘
    役或三百元以下罰金之刑度為重，在戶籍法修正施行前，若
    有偽造、變造國民身分證者，固應依刑法第二百十二條、第
    二百十六條行使特種文書罪處罰，在戶籍法修正施行後，若
    有偽造、變造國民身分證者，依特別法優於普通法原則，則
    應依修正後之戶籍法第七十五條第一項、第二項規定處罰，
    本案被告行使偽造國民身分證，均發生在九十四年六月至八
    月間，依刑法第二條第一項從舊從輕原則之規定，自仍應依
    刑法第二百十六條、第二百十二條行使特種文書罪處罰，較
    有利於被告。又偽造、變造國民身分證，並不當然需要偽造
    國民身分證上之公印文，是偽造、變造國民身分證，自不能
    當然包括偽造公印文在內。而偽造公印或公印文，刑法第二
    百十八條既有獨立處罰規定，且較戶籍法第七十五條第一項
    規定之處罰為重，則於偽造國民身分證同時偽造公印或公印
    文者，即難僅論以戶籍法第七十五條第一項之罪，而置刑法
    第二百十八條第一項處刑較重之罪於不問（大法官釋字第八
    十二號解釋參照）。是本件關於偽造公印文部分，自應適用
    刑法第二百十八條之規定，併此敘明。
(十)另按刑法上所謂常業犯，係指反覆以同種類行為為目的之社
    會活動之職業性犯罪而言，至於犯罪所得之多寡，是否恃此
    犯罪為唯一之謀生職業，則非所問，縱令兼有其他職業，仍
    無礙於該常業犯罪之成立，最高法院著有八十五年臺上字第
    五一０號判例可資參照。本件被告戊○○與前揭共同正犯，
    於短短二、三個月時間內，先後為前述多次詐財行為，其所
    詐得之款項，均須經被告之手，足見被告在該詐欺集團中之
    角色非低，衡情其能分得之款項自較其下游為高，而黃淑涓
    於所參與之二、三個月時間內所分得之款項即約有十一萬元
    ，業據供明在卷，被告參與之三、四個月間收入顯然更逾此
    金額，在客觀上顯然足供一般日常生活所需，據此，自堪認
    被告主觀上確有「賴以維生」之常業意思，亦堪認其在客觀
    上確已達於「賴以維生」之常業程度，殆無疑問。
(十一)按在信用卡背面簽名欄簽名，單純自形式上觀察，即足以
      表示信用卡之簽名者於信用卡有效期限內有權使用該信用
      卡之辨識及證明，並非依習慣或特約表示一定用意之證明
      ，性質上係屬刑法第二百一十條之私文書（最高法院八十
      八年度臺上字第五七三０號判決參照）。次按意圖為自己
      或第三人不法之所有，以不正方法由自動付款設備取得他
      人之物者，處三年以下有期徒刑、拘役或一萬元以下罰金
      ，八十六年十月八日總統公布施行，同年月十日生效之刑
      法第三百三十九條之二第一項定有明文，故以上述方法詐
      得財物者，於該條條文增訂後自不得依刑法第三百三十九
      條第一項之普通詐欺罪論處（最高法院九十年度臺上字第
      三七０四號判決參照）。被告與其共同正犯等，責由共同
      正犯黃淑涓於前述時、地持上開曾素華之現金卡至自動付
      款設備前，連續二次插入該信用卡，鍵入密碼及金額預借
      現金，使該自動付款設備辨識系統陷於錯誤，誤認其係有
      正當權源持卡人，連續以該不正方法由該等自動付款設備
      取得現金之行為，於刑法第三百三十九條之第二項增訂前
      本應適用刑法第三百三十九條第一項之詐欺取財罪處斷，
      於該條條文增訂後則應依刑法第三百三十九條之二第二項
      之利用自動付款設備詐欺取財罪論處。
三、核被告戊○○所為，係犯刑法第二百十六條、第二百十二條
    之行使偽造、變造特種文書罪；刑法第二百十六條、第二百
    十條之行使偽造私文書罪；刑法第三百四十條、第三百三十
    九條第一項之常業詐欺罪；刑法第三百三十九條之二第一項
    之不正利用自動付款設備罪；刑法第二百零一條第一項之意
    圖供行使之用而偽造有價證券罪；及刑法第二百十八條第一
    項之偽造公印文罪。被告戊○○(1)與黃淑涓、「阿咪」、「
    小江」、徐政偉、陳姓及曹姓男子、「劉董」、「陳美娟」
    ，就犯罪事實一(一)部分；(2)與黃淑涓、徐政偉、阿龍、陳
    姓及曹姓男子、「劉董」、「陳美娟」就犯罪事實一(  二)
    部分；(3)與黃淑涓、阿龍、陳姓及曹姓男子、「劉董」、「
    陳美娟」就犯罪事實一(三)部分；(4)與徐政偉、「陳淑娟」
    ，就犯罪事實一(四)部分；(5)與己○○、張靜芳、徐政偉、
    陳姓及曹姓男子、「劉董」、「陳美娟」等人間，就犯罪事
    實一(五)、(六)部分，分別具有犯意聯絡與行為分擔，均論
    以共同正犯；惟另案黃淑涓係透過徐政偉轉交其冒名申請之
    電話，與張靜芳、己○○二人並未接觸，張女二人並不知道
    徐政偉所交付之電話係黃淑涓以偽造之身分證詐得，難認張
    靜芳及己○○就此部分，亦為共同正犯，附此敘明。另被告
    與黃淑涓等共同基於偽刻「辛○○」、「曾素華」、「葉美
    紹」、「庚○○」之印章之犯意聯絡，利用不知情之刻印店
    職員偽刻上開女子之印章各一枚；另被告與徐政偉、己○○
    、張靜芳等共同基於偽刻「壬○○」、「癸○○」、「乙○○」、「甲○○」、「丁○○」之印章之犯意聯絡，利用不
    知情之刻印店職員偽刻上開女子之印章各一枚，均係利用不
    知情之不詳成年人偽刻印章犯罪，為間接正犯。被告偽造署
    押於存款帳戶申請書、個人信貸申請書暨約定書、房屋租賃
    契約書、現金卡申請書、信用卡申請書，均屬偽造私文書之
    部分行為，不另論罪。偽造私文書、偽造變造特種文書後，
    復行使該偽造之私文書及偽造變造之特種文書，其低度之偽
    造行為為高度之行使行為所吸收，亦不另論罪。被告持偽造
    印章蓋用印文並偽造署押於上開申請及簽收文件、個人信貸
    申請書暨約定書、本票，均屬偽造私文書或偽造有價證券之
    部分行為，不另論罪。被告偽造有價證券復持以行使，其行
    使之低度行為應為偽造有價證券之高度行為所吸收，亦不另
    論罪。又被告偽造公印用於偽造特種文書，應依修正前刑法
    第五十五條牽連犯之規定，從一重之偽造公印罪論處（大法
    官釋字第八十二號解釋）。被告先後多次偽造公印以偽造特
    種文書、行使偽造私文書、利用自動付款機設備向各該銀行
    詐欺取財及偽造有價證券犯行，均時間緊接，觸犯基本構成
    要件同一罪名，顯係出於概括犯意為之，應依修正前刑法第
    五十六條連續犯之規定，均分別論以連續偽造公印一罪、連
    續行使偽造私文書一罪、連續偽造有價證券罪一罪，並均加
    重其刑。被告上開分別所犯連續偽造公印罪、連續行使偽造
    私文書罪、常業詐欺取財、連續利用自動付款機設備向各該
    銀行詐欺取財、連續偽造有價證券罪，數罪之間，核有方法
    、結果之牽連關係，應依修正前刑法第五十五條牽連犯之規
    定，從一重之連續偽造有價證券罪處斷。被告如犯罪事實欄
    一(二)至(四)部分所示犯行，起訴書雖未敘及，惟既與經檢
    察官起訴部分，分別具有修正刪除前連續犯、牽連犯之裁判
    上之一罪關係，均為起訴效力所及，本院自應併予審理（餘
    如後所述）。再者，公訴人就被告偽製乙○○、癸○○、壬○○、甲○○、丁○○之證件部分，固均認定係變造特種文
    書，惟查乙○○、甲○○、癸○○、丁○○之國民身分證、
    駕駛執照、員工證明均未遺失，查獲之偽造國民身分證、駕
    駛執照、員工證之資料與渠等所有之證件之資料並不相符，
    業據被害人乙○○、甲○○、癸○○、丁○○於警偵查指訴
    明確，而被害人壬○○駕照未遺失，身分證曾於九十三年四
    月中旬遺失身分證，惟偽造之身分證上記載之發照日期為補
    發後之日期，該補發後之身分證，並未再遺失，業據證人壬○○於警訊、偵訊指訴明確，是上開之被害人之上開證件均
    係遭偽造，應堪以認定，是核被告之共同正犯所為關於偽製
    上開被害人之國民身分證、駕駛執照及員工證及行使上開證
    件部分，應更正為偽造上開特種文書（因行使偽造變造特種
    文書論罪之法條均係刑法第二百十二條、第二百十六條，故
    無庸變更起訴法條），又上開國民身分證既係偽造而得，則
    其製作之過程必然係偽造內政部之公印文，故另涉犯刑法第
    二百十八條之罪，公訴人固未論及，惟與起訴論科之刑法第
    二百十二條之罪有牽連犯之裁判上一罪關係，為起訴效力所
    及，本院自應併予審酌。又查被告之共同正犯所提出行使之
    上開勞保局及國稅局申請之個人資料，均係其共同正犯偽造
    申請書、簽收單而來，另涉犯刑法第二百十六條、第二百十
    條及刑法第三百四十條之罪，此部分犯行與公訴人起訴論罪
    科刑部分亦有牽連犯之裁判上一罪之關係，均為起訴效力所
    及，本院自應併予審理。原審對被告論罪科刑，固非無見。
    惟查：
    (1)被告與黃淑涓等共同基於偽刻「辛○○」、「曾素華」、
    「葉美紹」、「庚○○」之印章之犯意聯絡，利用不知情之
    刻印店職員偽刻上開女子之印章各一枚；另被告與徐政偉、
    己○○、張靜芳等共同基於偽刻「壬○○」、「癸○○」、
    「乙○○」、「甲○○」、「丁○○」之印章之犯意聯絡，
    利用不知情之刻印店職員偽刻上開女子之印章各一枚，均係
    利用不知情之不詳成年人偽刻印章犯罪，原審未論以間接正
    犯，已有未合；(2)又共犯己○○（原判決誤載為『張靜芳』
    ）冒充壬○○前去中國信託銀行申辦信用貸款於申請書上暨
    約定書偽造之「壬○○」署押二枚、勞工保險局九十四年六
    月十五日壬○○勞保資料申請書及簽收單上署押各一枚（如
    附表２之１編號１－４及１－７），原審僅諭知沒收一枚；
    (3)又共犯己○○冒充癸○○前去中國信託銀行申辦個人信用
    貸款申請書暨約定書上偽造之「癸○○」署押二枚、印文二
    枚（如附表２之１編號２－４)，原審僅諭知沒收各一枚；
    (4)又共犯張靜芳冒充丁○○前去臺新銀行申辦信用貸款於信
    用貸款借據暨約定書（含附件）上偽造之「丁○○」署押一
    枚，原判決誤載為『署押三枚』，惟經本院查閱九十四年度
    訴字第六六八號影卷第九十九至一０四頁相關卷證，僅有署
    押一枚，故原判決關於此部分之署押沒收，應予更正（如附
    表２之２編號１－２）；及安泰銀行申辦個人信用貸款申請
    書及開戶印鑑卡偽造之「丁○○」署押二枚、印文三枚（如
    附表２之２編號１－５），原審僅諭知沒收印文部分五枚；
    (5)又共犯張靜芳冒充甲○○前去台北富邦商業銀行申辦信用
    貸款及申辦信用卡，於信用貸款申請書上偽造之「甲○○」
    署押二枚、印文二枚，原判決誤載為『署押四枚、印文四枚
    』，惟經本院查閱九十四年度偵字第一八九六九號偵查影卷
    第七十五頁相關卷證，僅有署押及印文各二枚，故原判決關
    於此部分之署押及印文沒收，應予更正（如附表２之２編號
    ２－２）；於信用卡申請書上偽造之「甲○○」署押四枚（
    原判決誤載為另有『印文四枚』，惟經本院查閱九十四年度
    偵字第一八九六九號卷第七十六、七十七頁相關卷證，僅有
    署押四枚，並無印文可資沒收，故原判決關於印文四枚沒收
    部分，應予更正），原審未及諭知沒收；及於台北富邦個人
    責任險暨傷害險要保書上署押、印文各一枚（如附表２之２
    編號２－５及２－６、見九十四年度偵字第一八九六九號卷
    第七十六－七十七、七十九頁），原審未及諭知沒收；(6)又
    共犯黃淑涓冒充庚○○前去復華銀行申辦信用貸款於申請書
    上偽造之庚○○印文二枚，原判決誤載為『署押二枚、印文
    三枚』，惟經本院查閱九十四年度偵字第三九０四號影卷第
    二十六頁相關卷證，僅有印文二枚，故原判決關於此部分之
    署押及印文沒收，應予更正（如附表６編號１）；於確認單
    上偽造之庚○○署押一枚、印文二枚，原判決誤載為『署押
    二枚、印文三枚』，惟經本院查閱九十四年度偵字第三九０
    四號影卷第二十八頁相關卷證，僅有署押一枚、印文二枚，
    故原判決關於此部分之署押及印文沒收，應予更正（如附表
    ６編號２）；於新竹國際商業銀行申請書上偽造之庚○○署
    押一枚，原判決誤載為『署押二枚』，惟經本院查閱九十四
    年度偵字第三九０四號影卷第三十四頁相關卷證，僅有署押
    一枚，故原判決關於此部分之署押沒收，應予更正（如附表
    ６編號７）；及於中國信託商業銀行個人信貸申請書暨約定
    書上，並無偽造之庚○○署押及印文可供沒收，原判決誤載
    為有『庚○○署押二枚、印文一枚』，惟經本院查閱九十四
    年度偵字第三九０四號影卷第三十五頁相關卷證，並無庚○○之署押及印文可資沒收，原判決關於此部分之之署押及印
    文沒收，應予更正，爰將原判決附表６編號８部分予以刪除
    ；(7)又共犯黃淑涓冒充辛○○租屋部分，於房屋租賃契約書
    上偽造之辛○○署押一枚，原判決誤載為『署押一枚、印文
    一枚』。惟經本院查閱九十四年度訴字第六六八號影卷第四
    十一頁相關卷證，僅有署押一枚，故原判決關於此部分之署
    押及印文沒收，應予更正（如附表７編號１）等；(8)漏未論
    述偽造公印罪等，均有未洽，故被告否認犯行及辯稱本案與
    前案為裁判上一罪關係云云，均無足取，但原判決既有上開
    可議，仍屬無可維持，應予撤銷改判。爰審酌被告有詐欺前
    科，素行不佳，不思以正當方法賺取金錢，竟加入詐欺集團
    ，共同為前揭犯行，所為影響金融秩序甚鉅，被告犯罪後飾
    詞狡卸犯行，態度不佳，且尚未與被害人等達成和解等一切
    情狀，判處如主文第二項所示之刑，以資懲儆。
四、公訴人就犯罪事實欄一（一）關於變造鐘惠文名義之國民身
    分證及汽車駕駛執照部分，事實一（二）（三）（四）關於
    詐貸集團成員由黃淑涓出面持偽造之證件詐貸款項及交付徐
    政偉偽造之林翔園國民身分證之犯行部分，及事實一（五）
    關於偽造公印文、被保險人投保資料資料查詢單及簽收單、
    綜合所得清單查詢申請書、偽造扣繳憑單等部分未及起訴，
    惟該部分與公訴人起訴經論罪科刑之事實具有裁判上之一罪
    關係，為起訴效力所及，或經臺灣臺中地方法院檢察署（九
    十四年度偵字第一八九六九號、九十四年度偵緝字第一七八
    八號）移送本院併辦，該併案部分與起訴之犯罪事實有裁判
    上之一罪關係，為起訴效力所及，本院應併予審理，附予敘
    明。
五、沒收部分：
(一)被告所偽造之文書（本票除外，按本件偽造有價證券部分係
    因某些銀行於放貸前要求貸款人簽發本票附載於制式之借款
    契約書內，與一般偽造有價證券犯行之態樣不同），業經交
    付上開銀行，非被告所有之物，亦不得宣告沒收，惟其上偽
    造之署押、印文，應連同所有偽刻之印章，依刑法第二百十
    九條之規定沒收。被告之共同正犯各自交付予銀行之附表３
    所示之本票，應依刑法第二百零五條沒收。扣案之偽造駕駛
    執照二張（均含照片）、國民身分證二張（均含照片）、員
    工卡二張（均含照片）、教戰守則二張為被告及其共同正犯
    所有供犯罪所用之物，扣案之勞工保險投保資料清單五張、
    國稅局所得資料清單四張係被告及其共同正犯所有犯罪所得
    之物，編號五、六、十五、十七、十八之行動電話共五支（
    NOKIA手機三支、TELSON行動電話一支、ZTE手機一支，均不
    含SIM卡之部分），為被告戊○○交由徐政偉轉交張靜芳、
    己○○作為本案犯罪之聯絡工具，業據證人徐政偉於臺灣臺
    中地方法院九十四年度訴字第三八三二號審理中結證明確（
    影卷見原審卷第二四０、二四四至二四五頁九十五年六月十
    三日審判筆錄），並經被告張靜芳、己○○於該案中自承在
    卷，應認係被告所屬集團之共同正犯所有供本案犯罪所用之
    物，而本院於九十九年二月十二日以九九中分鎮刑龍九八上
    更（一）二五七字第０一九六二號函向臺灣臺中地方法院檢
    察署調閱被告張靜芳、己○○所犯上開案件（均經臺灣臺中
    地方法院以九十四年度訴字第三八三二號各判處有期徒刑三
    年二月在案）之九十六年度執字第六五五七號執行卷宗，經
    查閱上開執行卷宗，前開五支行動電話（即編號五、六、十
    五、十七、十八之行動電話《含NOKIA手機三支、TELSON行
    動電話一支、ZTE手機一支，均不含SIM卡之部分》），業經
    同署檢察官沒收執行完畢，有同署九十六年十二月二十七日
    中檢輝給字第０四六六三八、０四六六三九、０四六六四０
    號扣押（沒收）物品處分命令在卷為憑，則上開五支行動電
    話既為被告所屬集團之共同正犯所有供本案犯罪所用之物，
    均應依修正前刑法第三十八條第一項第二款予以宣告沒收（
    關於刑法第三十八條沒收規定之新舊法比較已如前述）。扣
    案手機內之SIM卡非屬被告或其共犯所有之物，不得宣告沒
    收。至未扣案之偽造身分證、駕駛執照、職員證雖係被告等
    共同正犯所有供犯罪所用之物，惟並未扣案，為免將來執行
    困難，爰不予整張宣告沒收，惟偽造之身分證、駕駛執照上
    之印文及蓋用於上開偽造證件上所用之公印、印章均應依刑
    法第二百十九條之規定，併予宣告沒收。又扣案偽造之林翔
    園身分證一張含其上之徐政偉照片一張，係屬被告等共同正
    犯犯罪所得及犯罪所用之物，且為共同正犯徐政偉所有，應
    依修正前刑法第三十八條第一項第二款、第三款規定予以宣
    告沒收。
(二)如犯罪事實欄一 (七)所示扣案之行動電話二具（均不含SIM
    卡，理由同前），係被告之共同正犯黃淑涓所有，供渠等共
    同正犯詐欺犯罪聯絡之用，業經黃淑涓供明在卷，應依修正
    前刑法第三十八條第一項第二款予以宣告沒收。扣案變造之
    「庚○○」、「辛○○」、「鐘惠文」國民身分證及汽車駕
    駛執照均各一張（均各含照片一張），係被告戊○○及其共
    同正犯所有供犯罪所用之物，應依法予以宣告沒收。如附表
    ４至８所示偽造之署押、印文、印章及扣案偽造之「庚○○
    」印章一顆，均應依刑法第二百十九條規定予以宣告沒收。
    至如附表９所示未扣案之偽造、變造之證件，核雖係被告等
    共同正犯所有供犯罪所用或犯罪所得之物，惟既未扣案，為
    免將來執行困難，爰不予整張宣告沒收，惟其中偽造之證件
    上之印文及蓋用於上開偽造證件上所用之公印、印章，雖未
    扣案均仍應依刑法第二百十九條，併予宣告沒收。
(三)上開宣告沒收之證件業經本院於理由中說明均含照片一張，
    於主文中不再重覆加註說明。又被告所犯不符中華民國九十
    六年罪犯減刑條例之減刑規定，併附敘明。
六、被告經合法傳喚，無正當理由不到庭，爰不待其陳述逕行判
    決。
據上論斷，應依刑事訴訟法第369條第1項前段、第364條、第299
條第1項前段、第371條，刑法第2條第1項、修正前刑法第28條、
第56條、第55條、刑法第201條第1項、第216條、第210條、第
212  條、第218條第1項，修正前刑法第340條、刑法第339條之2
第1項、第219條，第38條第1項第2款、第3款，修正前罰金罰鍰
提高標準條例第1條前段，判決如主文。
本案經檢察官丙○○到庭執行職務。
中    華    民    國    99    年     2    月    25    日
             刑事第十一庭 審判長法  官  郭  同  奇
                                法  官  洪  曉  能
                                法  官  許  冰  芬
上列正本證明與原本無異。
如不服本判決應於收受送達後十日內向本院提出上訴書狀，其未
敘述上訴之理由者並得於提起上訴後十日內向本院補提理由書（
均須按他造當事人之人數附繕本）「切勿逕送上級法院」。
                                書記官  蔡  嘉  萍
中    華    民    國    99    年     2    月    25    日
附錄本案犯罪法條：
中華民國刑法第216條
行使第210條至第215條之文書者，依偽造、變造文書或登載不實
事項或使登載不實事項之規定處斷。
中華民國刑法第210條
偽造、變造私文書，足以生損害於公眾或他人者，處5年以下有
期徒刑。
中華民國刑法第212條
偽造、變造護照、旅券、免許證、特許證及關於品行、能力服務
或其他相類之證書、介紹書，足以生損害於公眾或他人者，處1
年以下有期徒刑、拘役或300元以下罰金。
中華民國刑法第340條
以犯第339條之罪為常業者，處1年以上7年以下有期徒刑，得併
科5萬元以下罰金。
刑法第201條（有價證券之偽造變造與行使罪）
意圖供行使之用，而偽造、變造公債票、公司股票或其他有價證
券者，處3年以上10年以下有期徒刑，得併科3千元以下罰金。
刑法第339條之2
意圖為自己或第三人不法之所有，以不正方法由自動付款設備取
得他人之物者，處三年以下有期徒刑、拘役或一萬元以下罰金。
以前項方法得財產上不法之利益或使第三人得之者，亦同。
附表1之1：
┌──┬───┬───┬────┬────┬────┬─────┬──────────┐
│編號│行為人│ 假冒 │犯罪時間│撥款時間│犯罪地點│ 冒貸金額 │所持偽造之證件及資料│
│    │      │之身分│        │        │        │（新臺幣）│                    │
├──┼───┼───┼────┼────┼────┼─────┼──────────┤
│ 01 │己○○│壬○○│94/06/20│94/06/21│臺新銀行│65萬元整  │偽造壬○○之身分證、│
│    │      │      │        │        │北臺中分│          │駕照、聯電員工識別證│
│    │      │      │        │        │行      │          │、勞保資料及92年綜合│
│    │      │      │        │        │        │          │所得清單            │
├──┼───┼───┼────┼────┼────┼─────┼──────────┤
│ 02 │己○○│壬○○│94/06/23│94/06/29│中國信託│60萬元整  │偽造壬○○之身分證、│
│    │      │      │        │        │商業銀行│          │駕照、聯電員工識別證│
│    │      │      │        │        │西屯分行│          │                    │
├──┼───┼───┼────┼────┼────┼─────┼──────────┤
│ 03 │己○○│壬○○│94/06/30│94/07/04│新竹國際│45萬元整  │偽造壬○○之身分證、│
│    │      │      │        │        │商業銀行│          │駕照、聯電員工識別證│
│    │      │      │        │        │新竹分行│          │、勞保資料及93年綜合│
│    │      │      │        │        │        │          │所得清單            │
├──┼───┼───┼────┼────┼────┼─────┼──────────┤
│ 04 │己○○│癸○○│94/07/05│94/07/11│安泰銀行│60萬元整  │偽造癸○○之身分證、│
│    │      │      │        │        │新竹縣竹│          │駕照、聯電員工識別證│
│    │      │      │        │        │北分行竹│          │、勞保資料及93年綜合│
│    │      │      │        │        │北市中正│          │所得清單            │
│    │      │      │        │        │東路195 │          │                    │
│    │      │      │        │        │號      │          │                    │
├──┼───┼───┼────┼────┼────┼─────┼──────────┤
│ 05 │己○○│癸○○│94/07/08│94/07/12│中國信託│79萬元整  │偽造癸○○之身分證、│
│    │      │      │        │        │商業銀行│          │聯電員工識別證及駕照│
│    │      │      │        │        │文心分行│          │                    │
├──┼───┼───┼────┼────┼────┼─────┼──────────┤
│ 06 │己○○│乙○○│94/07/20│94/07/22│遠東國際│80萬元整  │偽造乙○○之身分證、│
│    │      │      │        │        │商銀新竹│          │駕照、勞保資料及93年│
│    │      │      │        │        │信貸中心│          │綜合所得清單        │
│    │      │      │        │        │新竹市林│          │                    │
│    │      │      │        │        │森路216 │          │                    │
│    │      │      │        │        │號      │          │                    │
├──┼───┼───┼────┼────┼────┼─────┼──────────┤
│ 07 │己○○│乙○○│94/08/02│（未遂）│臺北富邦│40萬元整  │偽造乙○○之身分證、│
│    │      │      │        │        │銀行新竹│          │駕照、聯電員工識別證│
│    │      │      │        │        │區中心  │          │、勞保資料及93年綜合│
│    │      │      │        │        │新竹市中│          │所得清單            │
│    │      │      │        │        │正路141 │          │                    │
│    │      │      │        │        │號5樓   │          │                    │
└──┴───┴───┴────┴────┴────┴─────┴──────────┘
附表1之2：
┌──┬───┬───┬────┬────┬────┬─────┬──────────┐
│編號│行為人│ 假冒 │犯罪時間│撥款時間│犯罪地點│ 冒貸金額 │所持偽造之證件及資料│
│    │      │之身分│        │        │        │（新臺幣）│                    │
├──┼───┼───┼────┼────┼────┼─────┼──────────┤
│ 01 │張靜芳│丁○○│94/06/17│94/06/17│臺新銀行│48萬元整  │偽造丁○○之身分證、│
│    │      │      │        │        │北大分行│          │駕照、勞保資料及93年│
│    │      │      │        │        │        │          │各類所得扣繳憑單    │
├──┼───┼───┼────┼────┼────┼─────┼──────────┤
│ 02 │張靜芳│丁○○│94/06/24│94/06/27│安泰銀行│35萬元整  │偽造丁○○之身分證、│
│    │      │      │        │        │新竹分行│          │勞保資料及93年各類所│
│    │      │      │        │        │新竹市中│          │得扣繳憑單          │
│    │      │      │        │        │山路163 │          │                    │
│    │      │      │        │        │號      │          │                    │
├──┼───┼───┼────┼────┼────┼─────┼──────────┤
│ 03 │張靜芳│丁○○│94/06/15│94/07/04│新竹國際│50萬元整  │偽造丁○○之身分證、│
│    │      │      │        │        │商業銀行│（分二次申│駕照、聯電員工識別證│
│    │      │      │        │        │新竹分行│請，一次30│及93年各類所得扣繳憑│
│    │      │      │        │        │        │萬，一次20│單（每一次申請各一份│
│    │      │      │        │        │        │萬）      │）                  │
├──┼───┼───┼────┼────┼────┼─────┼──────────┤
│ 04 │張靜芳│甲○○│94/07/25│94/07/27│遠東國際│80萬元整  │偽造甲○○之身分證、│
│    │      │      │        │        │商銀新竹│          │駕照、聯電員工識別證│
│    │      │      │        │        │信貸中心│          │、勞保資料及93年綜合│
│    │      │      │        │        │新竹市林│          │所得清單            │
│    │      │      │        │        │森路216 │          │                    │
│    │      │      │        │        │號      │          │                    │
├──┼───┼───┼────┼────┼────┼─────┼──────────┤
│ 05 │張靜芳│甲○○│94/08/02│（未遂）│臺北富邦│70萬元整  │偽造甲○○之身分證、│
│    │      │      │        │        │銀行新竹│          │駕照、勞保資料及93年│
│    │      │      │        │        │區中心  │          │綜合所得清單        │
│    │      │      │        │        │新竹市中│          │                    │
│    │      │      │        │        │正路141 │          │                    │
│    │      │      │        │        │號5樓   │          │                    │
└──┴───┴───┴────┴────┴────┴─────┴──────────┘
附表２之１
┌───┬──────────────────────────┐
│編號１│冒用壬○○名義申請貸款部分                          │
│      ├────────────────┬─────────┤
│      │         文  書  種  類         │ 偽造署押種類數量 │
│      ├────────────────┼─────────┤
│      │1.臺新銀行信用貸款申請書        │署押１枚、印文１枚│
│      │2.臺新銀行信用貸款借據暨約定書及│署押２枚、印文枚│
│      │  附件（證件影本部分）          │                  │
│      │3.臺新銀行本票授權書            │署押１枚、印文１枚│
│      │4.中國信託個人信貸申請書暨約定書│署押２枚          │
│      │5.新竹國際商業銀行信用貸款申請書│署押１枚、印文５枚│
│      │6.同上銀行信用貸款契約書及對保同│署押１枚、印文３枚│
│      │  意書                          │                  │
│      │7.勞工保險局94年6月15日壬○○勞 │署押各１枚        │
│      │  保資料申請書及簽收單          │                  │
├───┼────────────────┴─────────┤
│編號２│冒用癸○○名義申請貸款部分                          │
│      ├────────────────┬─────────┤
│      │         文  書  種  類         │偽造署押種類數量  │
│      ├────────────────┼─────────┤
│      │1.安泰商業銀行信用貸款申請書    │署押２枚、印文２枚│
│      │  及開戶印鑑卡                  │                  │
│      │2.安泰商業銀行信用借款契約書    │署押１枚、印文７枚│
│      │3.安泰商業銀行本票授權書        │署押１枚、印文４枚│
│      │4.中國信託個人信貸申請書暨約定書│署押2枚、印文2枚署│
│      │5.中國信託個人信貸借據及約定書  │押１枚、印文１枚署│
│      │6.94年6月29日劉欣怡投保資料申請 │押２枚、印文１枚  │
│      │  及簽收單                      │                  │
│      │7.94年6月29日劉欣怡綜合所得清單 │署押１枚、印文１枚│
│      │  查詢申請書                    │                  │
├───┼────────────────┴─────────┤
│編號３│冒用乙○○名義申請貸款部分                          │
│      ├────────────────┬─────────┤
│      │         文  書  種  類         │偽造署押種類數量  │
│      ├────────────────┼─────────┤
│      │1.遠東商銀信用貸款申請書        │署押２枚、印文４枚│
│      │  （含個人資料查詢同意書）      │                  │
│      │2.臺北富邦銀行信用貸款申請書    │署押２枚、印文２枚│
│      │3.94年7月6日冒名乙○○偽簽勞保資│署押各１枚        │
│      │  料申請書及簽收單              │                  │
└───┴────────────────┴─────────┘
備註：編號１－４（見94年度偵字第18969號第102.103頁背面）
          ２－４（見94年度偵字第18969號第105.106頁）
附表２之２
┌───┬──────────────────────────┐
│編號1 │冒用丁○○名義申請貸款部分                          │
│      ├────────────────┬─────────┤
│      │         文  書  種  類         │偽造署押種類數量  │
│      ├────────────────┼─────────┤
│      │1.臺新銀行信用貸款申請書        │署押１枚、印文１枚│
│      │2.臺新銀行信用貸款借據暨約定書  │署押１枚（原判決誤│
│      │（含附件）                      │載為『３枚』，應予│
│      │                                │更正）、印文６枚  │
│      │3.臺新銀行本票授權書            │署押１枚、印文１枚│
│      │4.臺新銀行個人貸款動支暨代繳費用│署押１枚、印文５枚│
│      │  授權書                        │                  │
│      │5.安泰銀行信用貸款申請書及開戶印│署押２枚、印文３枚│
│      │  鑑卡                          │                  │
│      │6.安泰銀行信用借款契約書        │署押１枚、印文８枚│
│      │7.安泰銀行本票授權書            │署押１枚、印文２枚│
│      │8.新竹國際商業銀行信用貸款申請書│署押２枚、印文１枚│
│      │  （二份）                      │                  │
│      │9.同上銀行信用貸款契約書及對保同│署押２枚、印文枚│
│      │  意書                          │                  │
│      │10勞工保險局新竹辦事處丁○○94年│署押各１枚        │
│      │  6 月3日、94年6月22日投保資料申│                  │
│      │  請書及簽收單                  │                  │
├───┼────────────────┴─────────┤
│編號2 │冒用甲○○名義申請貸款部分                          │
│      ├────────────────┬─────────┤
│      │         文  書  種  類         │偽造署押種類數量  │
│      ├────────────────┼─────────┤
│      │1.遠東商銀信用貸款申請書        │署押３枚、印文５枚│
│      │2.臺北富邦銀行信用貸款申請書    │署押２枚、印文２枚│
│      │                                │（原判決誤載為『署│
│      │                                │押４枚、印文４枚』│
│      │                                │，應予更正）      │
│      │3.勞工保險局臺中辦事處甲○○94年│署押各１枚        │
│      │  7月21日投保申請及簽收單       │                  │
│      │4.94年7月21日財政部臺灣省中區國 │印文１枚          │
│      │  稅局臺中縣分局甲○○綜合所得清│                  │
│      │  單查詢申請書                  │                  │
│      │5.台北富邦銀行信用卡申請書      │署押４枚（原判決誤│
│      │                                │載為另有『印文４枚│
│      │                                │』，應予更正）    │
│      │6.台北富邦個人責任險暨傷害險要保│署押１枚、印文１枚│
│      │  書                            │                  │
└───┴────────────────┴─────────┘
備註：編號１－２（見94年度訴字第668號卷第99-104頁）
      編號１－５（見94年度偵字第4856號卷第19-22頁）
      編號２－５（見94年度偵字第18969號卷第76.77頁）
      編號２－６（見94年度偵字第18969號卷第79頁）
附表３
┌───────┬────────┬──────┬─────────┐
│ 簽發名義人   │ 本票簽發日期   │收受本票之銀│ 擔保之貸款       │
│              │及面額（新台幣）│行          │                  │
├───────┼────────┼──────┼─────────┤
│ 壬○○       │  94年6月20日   │ 臺新銀行   │附表1之1編號1     │
│（己○○冒名）│    65萬元      │            │                  │
├───────┼────────┼──────┼─────────┤
│ 癸○○       │  94年7月11日   │安泰商業銀行│附表1之1編號4     │
│（己○○冒名）│    60萬元      │            │                  │
├───────┼────────┼──────┼─────────┤
│ 丁○○       │  94年6月17日   │ 臺新銀行   │附表1之2編號1     │
│（張靜芳冒名）│    48萬元      │            │                  │
├───────┼────────┼──────┼─────────┤
│ 丁○○       │  94年6月27日   │安泰商業銀行│附表1之2編號2     │
│（張靜芳冒名）│    35萬元      │            │                  │
└───────┴────────┴──────┴─────────┘
附表４、黃淑涓出面冒用曾素華名義申請貸款部分
┌────────────┬─────────────┐
│      偽造文書種類      │    偽造署押種類數量      │
├────────────┼─────────────┤
│1.中國信託商業銀行個人信│曾素華署押2枚             │
│  貸申請書暨約定書      │                          │
├────────────┼─────────────┤
│2.中國信託商業銀行匯款申│曾素華署押1枚             │
│  請書                  │                          │
├────────────┼─────────────┤
│3.中國信託商業銀行現金卡│曾素華署押3枚             │
│  申請書                │                          │
├────────────┼─────────────┤
│4.中國信託商業銀行信用卡│曾素華署押3枚             │
│  申請書                │                          │
└────────────┴─────────────┘
附表５、黃淑涓出面冒用葉美紹名義申請貸款部分
┌──────────┬───────────────┐
│    偽造文書種類    │    偽造署押、印文種類數量    │
├──────────┼───────────────┤
│1.中國信託商業銀行個│葉美紹署押2枚、印文7枚        │
│  人信貸申請書暨約定│                              │
│  書                │                              │
└──────────┴───────────────┘
附表６、黃淑涓出面冒用庚○○名義申請貸款部分
┌──────────┬───────────────┐
│    偽造文書種類    │    偽造署押、印文種類數量    │
├──────────┼───────────────┤
│1.復華銀行信用貸款申│庚○○印文2枚（原判決誤載為『 │
│  請書              │署押2枚、印文3枚』，應予更正）│
├──────────┼───────────────┤
│2.復華銀行個人信用貸│庚○○署押1枚、印文2枚（原判決│
│  款確認單          │誤載為『署押2枚、印文3枚』，應│
│                    │予更正）                      │
├──────────┼───────────────┤
│3.變造庚○○身分證影│庚○○印文1枚                 │
│  本                │                              │
├──────────┼───────────────┤
│4.庚○○所得資料清單│庚○○印文1枚                 │
├──────────┼───────────────┤
│5.勞工保險被保險人投│庚○○印文1枚                 │
│  保資料表          │                              │
├──────────┼───────────────┤
│6.勞工保險被保險人投│庚○○印文1枚                 │
│  保資料表（明細）  │                              │
├──────────┼───────────────┤
│7.新竹國際商業銀行申│庚○○署押1枚（原判決誤載為『 │
│  請書              │署押2枚』，應予更正）         │
└──────────┴───────────────┘
附表７：黃淑涓出面冒用辛○○名義租屋部分
┌──────────┬───────────────┐
│    偽造文書種類    │    偽造署押、印文種類數量    │
├──────────┼───────────────┤
│1.房屋租賃契約書    │辛○○署押1枚（原判決誤載為有 │
│                    │『印文1枚』，應予更正）       │
└──────────┴───────────────┘
附表８：冒用辛○○名義申請裝設電話暨網路服務部分
┌──────────┬───────────────┐
│    偽造文書種類    │    偽造署押、印文種類數量    │
├──────────┼───────────────┤
│1.中華電信ADSL租用及│辛○○署押2枚、印文1枚        │
│  異動申請書        │                              │
├──────────┼───────────────┤
│2.中華電信股份有限公│辛○○署押1枚、印文1枚        │
│  司網路服務契約    │                              │
├──────────┼───────────────┤
│3.中華電信股份有限公│辛○○署押1枚、印文1枚        │
│  司ADSL租用契約條款│                              │
└──────────┴───────────────┘
附表９：偽造之印章、換貼照片偽造變造之身分證件
┌──────────────────────────┐
│1.偽造之印章：庚○○（扣案）、辛○○、丁○○、曾素華│
│  、葉美紹                                          │
├──────────────────────────┤
│2.偽造、變造之身分證件：(1)變造「庚○○」國民身分證、│
│  駕駛執照、聯華電子公司服務證(2)變造「鐘惠文」國民身│
│  分證、汽車駕駛執照(3)變造「辛○○」國民身分證、汽車│
│  駕駛執照(4)偽造「曾素華」國民身分證、汽車駕駛執照(5)│
│  偽造「葉美紹」國民身分證                          │
└──────────────────────────┘

司法院資訊處製作；財團法人民間司法改革基金會備份。
